---
title: |
  | Universidad Nacional de Córdoba
  | Facultad de Ciencias Sociales
  | Desigualdades: acceso a derechos en la ciudad de Córdoba desde una perspectiva interseccional
  
subtitle: "Resultados descriptivos de la etapa cuantitativa"

output: pdf_document
header-includes:
    \renewcommand{\tablename}{Tabla}
    \renewcommand{\contentsname}{Índice}
toc: TRUE
---

```{r setup, include=FALSE,echo = FALSE, warning = FALSE, message = FALSE}
library(kableExtra)
library(tidyr)
library(dplyr)
library(ggplot2)
library(stringr)

knitr::opts_chunk$set(echo = FALSE)
```


```{r echo=F, message=FALSE, warning=FALSE, include=F}
rm(list=ls())
library(reshape2)
library(tidyverse)
library(tidyselect)
datos_jp = read.table("datos_tablas.txt", header = T, sep = "\t")
datos_jp$X = NULL
```



```{r message=FALSE, warning=FALSE, results="asis"}
for(i in 2:ncol(datos_jp)){
datos_ = datos_jp[,c(1,i)]
datos_[[2]]= trimws(datos_[[2]], which = "l")
datos_[[2]] = gsub(", ", ",", datos_[[2]])
valores <- na.omit(unique(unlist(strsplit(as.character(datos_[[2]]), ","))))
ver = separate(datos_, vars_pull(names(datos_), 2), into = as.character(c(1:length(valores))), sep =",")
tabla = melt(ver, id.vars = c("nse"), na.rm = TRUE)
assign(paste0("tabla_", names(datos_)[[2]]), tabla)
}

### Alcance de la cobertura de salud
tabla_alcance_cobertura_salud_rel = kable_styling(column_spec(kable(100*round(
  addmargins(
    prop.table(
      addmargins(
        table(tabla_alcance_cobertura_salud$value, tabla_alcance_cobertura_salud$nse),
        2),2),1),3),
  caption = paste("Alcance de la cobertura de salud","(porcentajes por NSE)")),  1, width="5cm"),
  latex_options = "HOLD_position")

tabla_alcance_cobertura_salud_abs = kable_styling(kable(addmargins(table(
  tabla_alcance_cobertura_salud$value, tabla_alcance_cobertura_salud$nse)),
  caption = "Alcance de la cobertura de salud según NSE (absolutos)"), latex_options = "HOLD_position") %>% column_spec(1, width = "10em")

### Origen del acceso a la informacion
tabla_atencion_salud_acceso_informacion_origen_rel = kable_styling(column_spec(kable(100*round(
  addmargins(
    prop.table(
      addmargins(
        table(tabla_atencion_salud_acceso_informacion_origen$value, tabla_atencion_salud_acceso_informacion_origen$nse),
        2),2),1),3),
  caption = paste("Origen del acceso a la información sobre salud","(porcentajes por NSE)")),  1, width="5cm"),
  latex_options = "HOLD_position")

tabla_atencion_salud_acceso_informacion_origen_abs = kable_styling(kable(addmargins(table(
  tabla_atencion_salud_acceso_informacion_origen$value, tabla_atencion_salud_acceso_informacion_origen$nse)),
  caption = "Origen del acceso a la información sobre salud según NSE (absolutos)"), latex_options = "HOLD_position") %>%  column_spec(1, width = "10em")

### Dificultades en el acceso a la salud antes de la pandemia

tabla_atencion_salud_dificultades_pre_pandemia_rel = kable_styling(column_spec(kable(100*round(
  addmargins(
    prop.table(
      addmargins(
        table(tabla_atencion_salud_dificultades_pre_pandemia$value, tabla_atencion_salud_dificultades_pre_pandemia$nse),
        2),2),1),3),
  caption = paste("Dificultades en el acceso a la salud antes de la pandemia","(porcentajes por NSE)")),  1, width="5cm"),
  latex_options = "HOLD_position")

tabla_atencion_salud_dificultades_pre_pandemia_abs = kable_styling(kable(addmargins(table(
  tabla_atencion_salud_dificultades_pre_pandemia$value, tabla_atencion_salud_dificultades_pre_pandemia$nse)),
  caption = "Dificultades en el acceso a la salud antes de la pandemia según NSE (absolutos)"), latex_options = "HOLD_position") %>% column_spec(1, width = "10em")

### Tipo de cobertura de salud

tabla_cobertura_salud_rel = kable_styling(column_spec(kable(100*round(
  addmargins(
    prop.table(
      addmargins(
        table(tabla_cobertura_salud$value, tabla_cobertura_salud$nse),
        2),2),1),3),
  caption = paste("Tipo de cobertura de salud","(porcentajes por NSE)")),  1, width="5cm"),
  latex_options = "HOLD_position")

tabla_cobertura_salud_abs = kable_styling(kable(addmargins(table(
  tabla_cobertura_salud$value, tabla_cobertura_salud$nse)),
  caption = "Tipo de cobertura de salud según NSE (absolutos)"), latex_options = "HOLD_position")


### Dificultades en el acceso a la salud en caso de Covid-19 positivo

tabla_covid_positivo_dificultades_rel = kable_styling(column_spec(kable(100*round(
  addmargins(
    prop.table(
      addmargins(
        table(tabla_covid_positivo_dificultades$value, tabla_covid_positivo_dificultades$nse),
        2),2),1),3),
  caption = "Dificultades en el acceso a la salud en caso de Covid-19 positivo (porcentajes por NSE)"),  1, width="5cm"),
  latex_options = "HOLD_position")

tabla_covid_positivo_dificultades_abs = kable_styling(kable(addmargins(table(
  tabla_covid_positivo_dificultades$value, tabla_covid_positivo_dificultades$nse)),
  caption = "Dificultades en el acceso a la salud en caso de Covid-19 positivo según NSE (absolutos)"), latex_options = "HOLD_position") %>% column_spec(1, width = "10em")


### Fuente de ingresos

tabla_fuente_ingresos_rel = kable_styling(column_spec(kable(100*round(
  addmargins(
    prop.table(
      addmargins(
        table(tabla_fuente_ingresos$value, tabla_fuente_ingresos$nse),
        2),2),1),3),
  caption = paste("Fuente de ingresos del hogar","(porcentajes por NSE)")),  1, width="5cm"),
  latex_options = "HOLD_position")

tabla_fuente_ingresos_abs = kable_styling(kable(addmargins(table(
  tabla_fuente_ingresos$value, tabla_fuente_ingresos$nse)),
  caption = "Fuente de ingresos del hogar según NSE (absolutos)"), latex_options = "HOLD_position")

### Fuentes de información sobre medidas educativas

tabla_informacion_medidas_educativas_origen_rel = kable_styling(column_spec(kable(100*round(
  addmargins(
    prop.table(
      addmargins(
        table(tabla_informacion_medidas_educativas_origen$value, tabla_informacion_medidas_educativas_origen$nse),
        2),2),1),3),
  caption = paste("Fuentes de información sobre medidas educativas","(porcentajes por NSE)")),  1, width="5cm"),
  latex_options = "HOLD_position")

tabla_informacion_medidas_educativas_origen_abs = kable_styling(kable(addmargins(table(
  tabla_informacion_medidas_educativas_origen$value, tabla_informacion_medidas_educativas_origen$nse)),
  caption = "Fuentes de información sobre medidas educativas según NSE (absolutos)"),
  latex_options = "HOLD_position") %>% column_spec(1, width = "10em")


### Origen del ingreso principal de los hogares

tabla_origen_ingreso_principal_rel = kable_styling(column_spec(kable(100*round(
  addmargins(
    prop.table(
      addmargins(
        table(tabla_origen_ingreso_principal$value, tabla_origen_ingreso_principal$nse),
        2),2),1),3),
  caption = paste("Origen del ingreso principal de los hogares","(porcentajes por NSE)")),  1, width="5cm"),
  latex_options = "HOLD_position")

tabla_origen_ingreso_principal_abs = kable_styling(kable(addmargins(table(
  tabla_origen_ingreso_principal$value, tabla_origen_ingreso_principal$nse)),
  caption = "Origen del ingreso principal de los hogares según NSE (absolutos)"), latex_options = "HOLD_position")

### Prestaciones estatales recibidas

tabla_prestaciones_estatales_rel = kable_styling(column_spec(kable(100*round(
  addmargins(
    prop.table(
      addmargins(
        table(tabla_prestaciones_estatales$value, tabla_prestaciones_estatales$nse),
        2),2),1),3),
  caption = paste("Prestaciones estatales recibidas","(porcentajes por NSE)")),  1, width="5cm"),
  latex_options = "HOLD_position")

tabla_prestaciones_estatales_abs = kable_styling(kable(addmargins(table(
  tabla_prestaciones_estatales$value, tabla_prestaciones_estatales$nse)),
  caption = "Prestaciones estatales recibidas según NSE (absolutos)"), latex_options = "HOLD_position")


### Solicitud de ayuda en Pandemia

tabla_solicitud_ayuda_pandemia_rel = kable_styling(column_spec(kable(100*round(
  addmargins(
    prop.table(
      addmargins(
        table(tabla_solicitud_ayuda_pandemia$value, tabla_solicitud_ayuda_pandemia$nse),
        2),2),1),3),
  caption = paste("Solicitud de ayuda en Pandemia","(porcentajes por NSE)"),longtable = T, booktabs = T),  1, width="5cm"),
  latex_options = "HOLD_position")

tabla_solicitud_ayuda_pandemia_abs = kable_styling(kable(addmargins(table(
  tabla_solicitud_ayuda_pandemia$value, tabla_solicitud_ayuda_pandemia$nse)),
  caption = "Solicitud de ayuda en Pandemia según NSE (absolutos)", longtable = T, booktabs = T), latex_options = "HOLD_position")

```


```{r message=FALSE, warning=FALSE}
load("datos.Rda")
datos$nse<-as.factor(datos$`Nivel Socio Económico`)

datos$nse<-factor(datos$nse, levels=c("01. Alto", "02. Medio alto", "03.Medio",
                                    "0.4 Medio Bajo", "0.5  Bajo"))
levels(datos$nse)<-c("Alto", "Medio alto", "Medio",
                    "Medio Bajo", "Bajo")


datos$ingreso<-
  datos$`6.1 Me puede decir en promedio, ¿Cuáles son los ingresos totales por mes en el hogar?`
  
         

datos$ingreso<-
  factor(datos$`6.1 Me puede decir en promedio, ¿Cuáles son los ingresos totales por mes en el hogar?`,
         levels=c("Menos de $25.000", "Entre $25000 y 55.000", "Entre $55.000 y $99.000", "Entre $100.000 y $200.000", "Más de $200.000"))


datos$cambio_ingresos<-as.factor(
  datos$`6.4 Ahora le voy a preguntar ¿qué pasó con los ingresos familiares durante la pandemia? Le voy a dar algunas opciones y debe indicarme una…`)

levels(datos$cambio_ingresos)<-c("aumento", "disminución", "variables",
                     "sin cambio, igual trabajo", "sin cambio, más trabajo")


datos$tipo_trabajo<-as.factor(datos$`7.3 ¿El trabajo de la persona que aporta el ingreso principal en el hogar, es de…? (leer opciones)`)

datos$prestacion_estatal<-as.factor(datos$`7.4 ¿Algún miembro del hogar percibió alguna de las prestaciones del Estado durante la Pandemia?`)


datos$suficiencia_ingresos_antes<-as.factor(datos$`8.1 Antes de la pandemia, ¿los ingresos del hogar eran?`)

datos$suficiencia_ingresos_ahora<-as.factor(datos$`8.2 Y durante la pandemia, ¿los ingresos del hogar son?`)

datos$conformidad_trabajo_antes<-as.factor(datos$`8.3 Antes de la pandemia, ¿cuán conforme estaba con la situación laboral de los miembros de su hogar?`)
levels(datos$conformidad_trabajo_antes)<-c("Conforme", "Disconforme", "Muy conforme")
datos$conformidad_trabajo_antes<-
  factor(datos$conformidad_trabajo_antes, levels=c("Muy conforme", "Conforme", "Disconforme"))

datos$conformidad_trabajo_ahora<-as.factor(datos$`8.4 Actualmente, ¿cómo se siente con la situación laboral de su familia?`)
levels(datos$conformidad_trabajo_ahora)<-c("Igual", "Mejor", "Peor")

# Composición

# ceros en los vacíos
datos$`Cuántas son menores de 14 años?`[
  is.na(datos$`Cuántas son menores de 14 años?`)==TRUE]<-0

datos$`Cuántas tienen más de 60 años?`[
  is.na(datos$`Cuántas tienen más de 60 años?`)==TRUE]<-0



cantidad_de_integrantes<-datos %>%
  group_by(nse) %>%
  summarise(media=round(mean(`Cuántas personas viven en esa casa?`, na.rm=TRUE),2),
            mediana=median(`Cuántas personas viven en esa casa?`, na.rm = TRUE))


datos$hogar_mas4<-
  ifelse(
    datos$`Cuántas personas viven en esa casa?`>4, 1, 0)

datos$hogar_con_menores<-
  ifelse(datos$`Cuántas son menores de 14 años?`==0, 0, 1
  )

datos$hogar_con_mayores<-
  ifelse(datos$`Cuántas tienen más de 60 años?`==0, 0, 1
  )


datos$composicion<-
  datos$hogar_con_mayores+10*datos$hogar_con_menores+100*datos$hogar_mas4
datos$composicion<-
  as.factor(datos$composicion)
levels(datos$composicion)<-
  c(
    "menos de 5, sin menores, sin mayores", "menos de 5, sin menores, con mayores",
    "menos de 5, con menores, sin mayores", "menos de 5, con menores, con mayores",
    "5 o más, sin menores, sin mayores", "5 o más, sin menores, con mayores", 
    "5 o más, con menores, sin mayores", "5 o más, con menores, con mayores")


datos$composicion_edad<-
  datos$hogar_con_mayores+10*datos$hogar_con_menores
datos$composicion_edad<-
  as.factor(datos$composicion_edad)
levels(datos$composicion_edad)<-
  c("sin menores, sin mayores", "sin menores, con mayores",
    "con menores, sin mayores", "con menores, con mayores")


```



```{r}

datos$mayoria_mujeres<-
  ifelse(datos$`Cuántos son mujeres?`>datos$`Cuántos son varones?`,
         "Mayoría de mujeres", ifelse(datos$`Cuántos son mujeres?`<datos$`Cuántos son varones?`, "Mayoría de varones", "Igual cantidad de varones y mujeres"))

# emergencia
datos$emergencia<-datos$`3.4 Cuenta con un servicio médico de emergencia a domicilio?`
datos$emergencia<-as.factor(datos$emergencia)

datos$emergencia<-factor(datos$emergencia,
                         levels=c("Sí", "No", "Ns/ Nc"))

# ambulancia
datos$ambulancia<-datos$`3.5 En caso de urgencias, puede acudir a un servicio de ambulancia?`
datos$ambulancia<-as.factor(datos$ambulancia)

datos$ambulancia<-factor(datos$ambulancia,
                         levels=c("Sí", "No", "Ns/ Nc"))


```



```{r message=FALSE, warning=FALSE}
# se genera otra columna
datos$fuente_ingresos<-datos$`6.2 En el último año, los ingresos de las personas provinieron de...?`

#  Se cambian las comas por guiones

datos$fuente_ingresos <- lapply(datos$fuente_ingresos,
                                gsub, pattern="( IFE, Progresar, PPP)",
                  replacement='IFE-Progresar-PPP')

# se genera una culumna por opción
datos<-separate(datos, fuente_ingresos,
                c("f1", "f2", "f3", "f4"), sep=",")


# se quitan espacios antes
datos$f1= trimws(datos$f1, which = "b")
datos$f2= trimws(datos$f2, which = "b")
datos$f3= trimws(datos$f3, which = "b")
datos$f4= trimws(datos$f4, which = "b")

# cada fuente es 1 si está en algna columna
datos$fuente_trabajo<-ifelse((datos$f1=="Trabajo" |
                        datos$f2=="Trabajo" |
                        datos$f3=="Trabajo" |
                        datos$f4=="Trabajo"), "trabajo", NA)

datos$fuente_programa_estatal<-ifelse((datos$f1=="Programa estatal (IFE-Progresar-PPP)" |
                                datos$f2=="Programa estatal (IFE-Progresar-PPP)" |
                                datos$f3=="Programa estatal (IFE-Progresar-PPP)" |
                                datos$f4=="Programa estatal (IFE-Progresar-PPP)"), "programa estatal", NA)


datos$fuente_ayuda<-ifelse(datos$f1=="Ayuda social o familiar" |
                                datos$f2=="Ayuda social o familiar" |
                                datos$f3=="Ayuda social o familiar" |
                                datos$f4=="Ayuda social o familiar",
                           "ayuda social o familiar", NA)

datos$fuente_jubilacion<-ifelse((datos$f1=="Jubilación / Pensión" |
                              datos$f2=="Jubilación / Pensión" |
                              datos$f3=="Jubilación / Pensión" |
                              datos$f4=="Jubilación / Pensión"),
                              "jubilación/pensión", NA)

datos$fuente_otra<-ifelse((datos$f1=="Otra fuente" |
                                   datos$f2=="Otra fuente" |
                                   datos$f3=="Otra fuente" |
                                   datos$f4=="Otra fuente"), "otra fuente de ingresos", NA)
datos$fuente_otra[datos$fuente_otra==0]<-NA


trabajo<-addmargins(table(datos$fuente_trabajo, datos$nse),2)
programa_estatal<-addmargins(table(datos$fuente_programa_estatal, datos$nse),2)
ayuda<-addmargins(table(datos$fuente_ayuda, datos$nse), 2)
jubilacion<-addmargins(table(datos$fuente_jubilacion, datos$nse), 2)
otra<-addmargins(table(datos$fuente_otra, datos$nse), 2)

totales<-addmargins(table(datos$nse))
totales<-as.vector(totales[1:6])
fuente_de_ingresos_abs<-rbind(trabajo, jubilacion, programa_estatal,
                              ayuda, otra)


fuente_de_ingresos_rel<-100*round(rbind(trabajo/totales, jubilacion/totales,
                                        programa_estatal/totales,
                                        ayuda/totales, otra/totales),3)
```




```{r message=FALSE, warning=FALSE}
datos$fuente_ingresos_principal<-
  datos$`7.2 ¿La persona que aporta el principal ingreso en el hogar, lo hace por?`

# se genera una culumna por opción
datos<-separate(datos, fuente_ingresos_principal,
                c("p1", "p2", "p3"), sep=",")

# se quitan espacios antes
datos$p1= trimws(datos$p1, which = "b")
datos$p2= trimws(datos$p2, which = "b")
datos$p3= trimws(datos$p3, which = "b")


datos$fuente_ppal_alquileres<-ifelse((datos$p1=="Cobro de alquileres o renta" |
                                datos$p2=="Cobro de alquileres o renta" |
                                datos$p3=="Cobro de alquileres o renta"),
                                "Cobro de alquileres o renta", NA)


datos$fuente_ppal_negocio_propio<-ifelse((datos$p1=="Empresa o negocio propio" |
                                         datos$p2=="Empresa o negocio propio" |
                                         datos$p3=="Empresa o negocio propio"), "Empresa o negocio propio", NA)


datos$fuente_ppal_eventual<-ifelse(datos$p1=="Eventual (por changas)" |
                             datos$p2=="Eventual (por changas)" |
                             datos$p3=="Eventual (por changas)",
                           "Eventual (por changas)", NA)

datos$fuente_ppal_jubilacion<-ifelse((datos$p1=="Jubilación / pensión" |
                                   datos$p2=="Jubilación / pensión" |
                                   datos$p3=="Jubilación / pensión"),
                                "Jubilación / pensión", NA)

datos$fuente_ppal_plan<-ifelse((datos$p1=="Plan o programa estatal" |
                             datos$p2=="Plan o programa estatal" |
                             datos$p3=="Plan o programa estatal"),
                             "Plan o programa estatal", NA)


datos$fuente_ppal_trabajo_formal<-ifelse((datos$p1=="Trabajo formal" |
                                  datos$p2=="Trabajo formal" |
                                  datos$p3=="Trabajo formal"),
                               "Trabajo formal", NA)


datos$fuente_ppal_trabajo_informal<-ifelse((datos$p1=="Trabajo informal (en negro)"| datos$p2=="Trabajo informal (en negro)" | datos$p3=="Trabajo informal (en negro)"),"Trabajo informal (en negro)", NA)


alquileres<-addmargins(table(datos$fuente_ppal_alquileres, datos$nse),2)
negocio_propio<-addmargins(table(datos$fuente_ppal_negocio_propio, datos$nse),2)
eventual<-addmargins(table(datos$fuente_ppal_eventual, datos$nse), 2)
jubilacion<-addmargins(table(datos$fuente_ppal_jubilacion, datos$nse), 2)
plan<-addmargins(table(datos$fuente_ppal_plan, datos$nse), 2)
trabajo_formal<-addmargins(table(datos$fuente_ppal_trabajo_formal, datos$nse), 2)
trabajo_informal<-addmargins(table(datos$fuente_ppal_trabajo_informal, datos$nse), 2)

fuente_de_ingresos_ppal_abs<-rbind(trabajo_formal,
                                   trabajo_informal,  negocio_propio,
                                   jubilacion, alquileres,
                                  eventual, plan)

fuente_de_ingresos_ppal_rel<-100*round(rbind(trabajo_formal/totales,
                                        trabajo_informal/totales, 
                                        negocio_propio/totales,
                                        jubilacion/totales, alquileres/totales,
                                        eventual/totales, plan/totales),3)

```



```{r message=FALSE, warning=FALSE}
datos<-separate(datos, `3.2 Alguno de los integrantes del hogar tiene... (marcar todas las que señalen)`,
                into=c("cs1", "cs2", "cs3", "cs4"), sep = ",")

datos$cs1<- trimws(datos$cs1, which = "l")
datos$cs2<- trimws(datos$cs2, which = "l")
datos$cs3<- trimws(datos$cs3, which = "l")
datos$cs4<- trimws(datos$cs4, which = "l")


o1<-addmargins(table(datos$cs1, datos$nse),1)
o2<-addmargins(table(datos$cs2, datos$nse),1)
o3<-addmargins(table(datos$cs3, datos$nse),1)
o4<-addmargins(table(datos$cs4, datos$nse),1)

o1_sin_cobertura<-o1[1,]
o1_nsc<-o1[2,]
o1_obra_social<-o1[3,]
o1_otra<-o1[4,]
o1_pami<-o1[5,]
o1_prepaga_os<-o1[6,]
o1_prepaga_pago_voluntario<-o1[7,]
o1_PROFE<-o1[8,]
o1_total<-o1[9,]

o2_sin_cobertura<-o2[1,]
o2_obra_social<-o2[2,]
o2_otra<-o2[3,]
o2_prepaga_os<-o2[4,]
o2_prepaga_pago_voluntario<-o2[5,]
o2_PROFE<-o2[6,]
o2_total<-o2[7,]


o3_sin_cobertura<-o3[1,]
o3_prepaga_os<-o3[2,]
o3_prepaga_pago_voluntario<-o3[3,]
o3_PROFE<-o3[4,]
o3_total<-o3[5,]

o4_sin_cobertura<-o4[1,]
o4_total<-o4[2,]


sin_cobertura<-o1_sin_cobertura+o2_sin_cobertura+o3_sin_cobertura+
  o4_sin_cobertura
ns_nc<-o1_nsc
obra_social<-o1_obra_social+o2_obra_social
otra<-o1_otra+o2_otra
pami<-o1_pami
prepaga_os<-o1_prepaga_os+o2_prepaga_os+o3_prepaga_os
prepaga_voluntario<-o1_prepaga_pago_voluntario+o2_prepaga_pago_voluntario+
  o3_prepaga_pago_voluntario
profe<-o1_PROFE+o2_PROFE+o3_PROFE
total<-o1_total+o2_total+o3_total+o4_total

cobertura_salud<-rbind(obra_social, pami, prepaga_os, prepaga_voluntario, profe, otra, ns_nc,
      sin_cobertura, total)

cobertura_salud<-as.data.frame(cobertura_salud)

obra_social_porc<-100*round(cobertura_salud[1,]/cobertura_salud[9,],3)
pami_porc<-100*round(cobertura_salud[2,]/cobertura_salud[9,],3)
prepaga_os_porc<-100*round(cobertura_salud[3,]/cobertura_salud[9,],3)
prepaga_voluntario_porc<-100*round(cobertura_salud[4,]/cobertura_salud[9,],3)
profe_porc<-100*round(cobertura_salud[5,]/cobertura_salud[9,],3)
otra_porc<-100*round(cobertura_salud[6,]/cobertura_salud[9,],3)
ns_nc_porc<-100*round(cobertura_salud[7,]/cobertura_salud[9,],3)
sin_cobertura_porc<-100*round(cobertura_salud[8,]/cobertura_salud[9,],3)
total_porc<-100*round(cobertura_salud[9,]/cobertura_salud[9,],3)

cobertura_salud_porc<-rbind(obra_social_porc, pami_porc, prepaga_os_porc,
                            prepaga_voluntario_porc, profe_porc, otra_porc,
                            ns_nc_porc, sin_cobertura_porc, total_porc)
cobertura_salud_porc<-as.data.frame(cobertura_salud_porc)


```


```{r}
datos$AUH<-str_extract(datos$`6.5 ¿Cuáles de las siguientes prestaciones estatales se percibieron en el último mes en el hogar? Puede marcar todas las que correspondan`,
                               "Asignación Universal por Hijo")

datos$otras<-str_extract(datos$`6.5 ¿Cuáles de las siguientes prestaciones estatales se percibieron en el último mes en el hogar? Puede marcar todas las que correspondan`,
                       "Otras")

datos$SSC<-str_extract(datos$`6.5 ¿Cuáles de las siguientes prestaciones estatales se percibieron en el último mes en el hogar? Puede marcar todas las que correspondan`,
                       "Salario Social Complementario")

datos$SdD<-str_extract(datos$`6.5 ¿Cuáles de las siguientes prestaciones estatales se percibieron en el último mes en el hogar? Puede marcar todas las que correspondan`,
                       "Seguro de desempleo")

datos$ninguna<-str_extract(datos$`6.5 ¿Cuáles de las siguientes prestaciones estatales se percibieron en el último mes en el hogar? Puede marcar todas las que correspondan`,
                       "Ninguna de las anteriores")


#######
v<-addmargins(table(datos$nse))

prestaciones1<-100*round(addmargins(table(datos$AUH, datos$nse), 2)[1:6]/v[1:6], 3)
prestaciones2<-100*round(addmargins(table(datos$otras, datos$nse), 2)[1:6]/v[1:6],3)
prestaciones3<-100*round(addmargins(table(datos$SSC, datos$nse), 2)[1:6]/v[1:6],3)
prestaciones4<-100*round(addmargins(table(datos$SdD, datos$nse), 2)[1:6]/v[1:6],3)
prestaciones5<-100*round(addmargins(table(datos$ninguna, datos$nse), 2)[1:6]/v[1:6],3)

prestaciones<-as.data.frame(rbind(prestaciones1, prestaciones3,
                                  prestaciones4, prestaciones2, prestaciones5))

rownames(prestaciones)<-c("Asignación Universal por Hijo",
                              "Salario Social Complementario", 
                              "Seguro de desempleo", "Otra",
                              "Ninguna de las anteriores")
```


```{r}
datos$responsable_problemas_salud<-datos$`12.2.1.B)¿Quién le parece que es el responsable de esta situación?`

datos$responsable_problemas_salud<-
  gsub("[)]", "", datos$responsable_problemas_salud)

datos$provincia<-str_extract(datos$responsable_problemas_salud,
                            "12.2.1.B.1 El gobierno provincial y sus hospitales")
datos$municipalidad<-str_extract(datos$responsable_problemas_salud,
                             "12.2.1.B.2el gobierno municipal y los dispensarios")
datos$nacion<-str_extract(datos$responsable_problemas_salud,
                             "12.2.1.B.4 el gobierno nacional y sus políticas")
datos$obras_sociales<-str_extract(datos$responsable_problemas_salud,
                             "12.2.1.B.3 las obras sociales y clínicas privadas")
datos$un_po_ca_un<-str_extract(datos$responsable_problemas_salud,
                             "12.2.1.B.5 un poco cada uno")
datos$no_sabe<-str_extract(datos$responsable_problemas_salud,
                             "12.2.1.B.6 NS/NC")


v<-addmargins(table(datos$nse))

responsable1<-100*round(addmargins(table(datos$provincia, datos$nse), 2)[1:6]/v[1:6], 3)
responsable2<-100*round(addmargins(table(datos$municipalidad, datos$nse), 2)[1:6]/v[1:6],3)
responsable3<-100*round(addmargins(table(datos$nacion, datos$nse), 2)[1:6]/v[1:6],3)
responsable4<-100*round(addmargins(table(datos$obras_sociales, datos$nse), 2)[1:6]/v[1:6],3)
responsable5<-100*round(addmargins(table(datos$un_po_ca_un, datos$nse), 2)[1:6]/v[1:6],3)
responsable6<-100*round(addmargins(table(datos$no_sabe, datos$nse), 2)[1:6]/v[1:6],3)

responsable<-as.data.frame(rbind(responsable1, responsable2,
                                 responsable3, responsable4,
                                 responsable5, responsable6))

rownames(responsable)<-c("El gobierno provincial y sus hospitales",
                         "El gobierno municipal y los dispensarios",
                         "El gobierno nacional y sus políticas",
"Las obras sociales y clínicas privadas", "Un poco cada uno",  "NS/NC")

# en absolutos
responsable1_abs<-addmargins(table(datos$provincia, datos$nse),2)
responsable2_abs<-addmargins(table(datos$municipalidad, datos$nse),2)
responsable3_abs<-addmargins(table(datos$nacion, datos$nse),2)
responsable4_abs<-addmargins(table(datos$obras_sociales, datos$nse),2)
responsable5_abs<-addmargins(table(datos$un_po_ca_un, datos$nse),2)
responsable6_abs<-addmargins(table(datos$no_sabe, datos$nse),2)

responsable_abs<-as.data.frame(rbind(responsable1_abs, responsable2_abs,
                                 responsable3_abs, responsable4_abs,
                                 responsable5_abs, responsable6_abs))

rownames(responsable_abs)<-c("El gobierno provincial y sus hospitales",
                         "El gobierno municipal y los dispensarios",
                         "El gobierno nacional y sus políticas",
"Las obras sociales y clínicas privadas", "Un poco cada uno",  "NS/NC")

```



```{r}
datos$creditos<-datos$`9.3Durante la pandemia, ¿debió recurrir a algunas de las siguientes opciones de créditos y financiación?`

datos$creditos<-gsub("[()]", "", datos$creditos)


datos$bancario<-str_extract(datos$creditos,
                           "9.3.1 Créditos bancarios")
datos$tarjeta<-str_extract(datos$creditos,
                            "9.3.2 Financiación por tarjeta de crédito")
datos$familiares<-str_extract(datos$creditos,
                            "9.3.3 Préstamos familiares")
datos$amigos<-str_extract(datos$creditos,
                            "9.3.4 Préstamos de amigos")
datos$otros<-str_extract(datos$creditos,
                            "9.3.5 Otros préstamos entidades no reguladas")
datos$ninguno<-str_extract(datos$`9.3Durante la pandemia, ¿debió recurrir a algunas de las siguientes opciones de créditos y financiación?`,
                            "9.3.6 No, ninguna")

v<-addmargins(table(datos$nse))

credito1<-100*round(addmargins(table(datos$bancario, datos$nse), 2)[1:6]/v[1:6], 3)
credito2<-100*round(addmargins(table(datos$tarjeta, datos$nse), 2)[1:6]/v[1:6],3)
credito3<-100*round(addmargins(table(datos$familiares, datos$nse), 2)[1:6]/v[1:6],3)
credito4<-100*round(addmargins(table(datos$amigos, datos$nse), 2)[1:6]/v[1:6],3)
credito5<-100*round(addmargins(table(datos$otros, datos$nse), 2)[1:6]/v[1:6],3)
credito6<-100*round(addmargins(table(datos$ninguno, datos$nse), 2)[1:6]/v[1:6],3)

credito<-as.data.frame(rbind(credito1, credito2,
                                  credito3, credito4, credito5, credito6))

rownames(credito)<-c("Créditos bancarios", "Financiación por tarjeta de crédito",
                          "Préstamos familiares", "Préstamos de amigos",
                          "Otros préstamos (entidades no reguladas)",
                          "No, ninguna")
```


<!-- de las tablas nuevas-->
```{r include=FALSE,echo = FALSE, warning = FALSE, message = FALSE}

datos_jp = read.table("Desigualdades y acceso a derechos (Respuestas) - Respuestas de formulario 1.tsv",
                   header = T, sep = "\t", fileEncoding = "UTF-8", check.names=F)

aux <- data.frame(lapply(datos_jp, function(x) {
  sub(", ", " / ", x)}))
colnames(datos_jp) = gsub("\t", " ", colnames(datos_jp))
colnames(aux) <- colnames(datos_jp)

datos_jp = aux ; rm(aux)

#### Tabla dificultades en la continuidad educativa por tipo de establecimiento

which( colnames(datos_jp)=="15.1 Ahora le voy a preguntar sobre las dificultades que hubo en su hogar para sostener la continuidad educativa durante la virtualidad. ¿Tuvieron alguna de estas dificultades? [15.1.1 Falta de conectividad / falta de datos para sostener las actividades virtuales – Si - No]" )
datos_jp$falta_conectividad = datos_jp[,140]
which( colnames(datos_jp)=="15.1 Ahora le voy a preguntar sobre las dificultades que hubo en su hogar para sostener la continuidad educativa durante la virtualidad. ¿Tuvieron alguna de estas dificultades? [15.1.2 No tener dispositivos digitales para sostener las actividades – Si - No]")
datos_jp$falta_dispositivos = datos_jp[,141]
which( colnames(datos_jp)=="15.1 Ahora le voy a preguntar sobre las dificultades que hubo en su hogar para sostener la continuidad educativa durante la virtualidad. ¿Tuvieron alguna de estas dificultades? [15.1.3 Dispositivos digitales insuficientes para sostener las actividades de los distintos miembros del hogar – Si - No]" )
datos_jp$dispositivos_insuficientes = datos_jp[,142]
datos_jp$falta_espacios = datos_jp[,143]
datos_jp$conocimiento_dispositivos_acompanantes = datos_jp[,144]
datos_jp$dificultades_economicas = datos_jp[,145]
datos_jp$dificultades_tiempo = datos_jp[,146]
datos_jp$otras_dificultades = datos_jp[,140]


which( colnames(datos_jp)=="14.2 A qué tipo de establecimiento, público o privado, asisten? [Preescolar]")
datos_jp$preescolar = datos_jp[,79]
which( colnames(datos_jp)=="14.2 A qué tipo de establecimiento, público o privado, asisten? [Primario]")
datos_jp$primario = datos_jp[,80]
datos_jp$secundario = datos_jp[,81]
datos_jp$universitario = datos_jp[,82]

aux = datos_jp[,c("falta_conectividad","falta_dispositivos","dispositivos_insuficientes",
                 "falta_espacios","conocimiento_dispositivos_acompanantes",
                 "dificultades_economicas","dificultades_tiempo","otras_dificultades",
                 "preescolar","primario","secundario","universitario")]
aux$id_hogar = 1:nrow(aux)
library(reshape2)
aux = melt(aux, id.vars = c("id_hogar","preescolar","primario","secundario","universitario"))
aux = dplyr::rename(aux, dificultad = variable, valor = value)
aux = subset(aux, valor=="Sí")
aux = melt(aux, id.vars = c("id_hogar","dificultad","valor"))
aux = subset(aux, value=="Público" | value=="Privado")

aux = dplyr::rename(aux, nivel = variable, condicion = value)
aux = aux[,c("id_hogar","dificultad","nivel","condicion")]




#### Tabla género del principal aportante
which( colnames(datos_jp)=="Quién aporta el principal ingreso?")
which( colnames(datos_jp)=="1.2 Género")


datos_jp$sexo_aportante = ifelse(datos_jp[,110]=="Padre de famiilia" |
                                (datos_jp[,110]=="Uno mismo" &
                                   datos_jp[,5]=="Varón"), "Varón",
                                 ifelse(datos_jp[,110]=="Madre de familia" |
                                          (datos_jp[,110]=="Uno mismo" &
                                             datos_jp[,5]=="Mujer"), "Mujer","No especificado"))

### 


datos_jp$nse<-as.factor(datos_jp$"Nivel Socio Económico")

datos_jp$nse<-factor(datos_jp$nse, levels=c("01. Alto", "02. Medio alto", "03.Medio",
                                      "0.4 Medio Bajo", "0.5  Bajo"))
levels(datos_jp$nse)<-c("Alto", "Medio alto", "Medio",
                     "Medio Bajo", "Bajo")


```



```{r}
# pregunta 7.5 qué paso con el trabajo
datos$teletrabajo<-str_extract(datos$`7.5 Durante el aislamiento social por la pandemia, ¿qué paso mayormente con el trabajo de los miembros de su hogar?`,
                               "Hicieron teletrabajo")
datos$presencial<-str_extract(datos$`7.5 Durante el aislamiento social por la pandemia, ¿qué paso mayormente con el trabajo de los miembros de su hogar?`,
                               "Trabajaron de manera presencial")
datos$reduccion_horas<-str_extract(datos$`7.5 Durante el aislamiento social por la pandemia, ¿qué paso mayormente con el trabajo de los miembros de su hogar?`,
                               "Hubo una reducción de las horas de trabajo")
datos$perdio_trabajo<-str_extract(datos$`7.5 Durante el aislamiento social por la pandemia, ¿qué paso mayormente con el trabajo de los miembros de su hogar?`,
                               "Se perdió el trabajo")

# denominadores
v<-addmargins(table(datos$nse))

trabajo_pandemia1<-100*round(addmargins(table(datos$teletrabajo, datos$nse), 2)[1:6]/v[1:6], 3)
trabajo_pandemia2<-100*round(addmargins(table(datos$presencial, datos$nse), 2)[1:6]/v[1:6],3)
trabajo_pandemia3<-100*round(addmargins(table(datos$reduccion_horas, datos$nse), 2)[1:6]/v[1:6],3)
trabajo_pandemia4<-100*round(addmargins(table(datos$perdio_trabajo, datos$nse), 2)[1:6]/v[1:6],3)

trabajo_pandemia<-as.data.frame(rbind(trabajo_pandemia1, trabajo_pandemia2,
                        trabajo_pandemia3, trabajo_pandemia4))

rownames(trabajo_pandemia)<-c("Hicieron teletrabajo", "Trabajaron de manera presencial", 
                              "Hubo reducción de horas", "Se perdió el trabajo")

```




\newpage  


# Introducción  

El trabajo de investigación cuyos primero resultados se presentan a continuación se desarrolla en el marco de la convocatoria SECYT / SPU en el Área Desigualdades y Acceso a Derechos. Bajo la dirección de la Prof. María Inés Peralta, integra a los equipos de trece proyectos de investigación de la Facultad de Ciencias Sociales que abordan desde diferentes temas y perspectivas algunas de las dimensiones que configuran múltiples desigualdades, junto a un conjunto de investigadores que realizan aportes específicos en materia teórico metodológica en diferentes momentos del proceso de investigación.  
El proyecto se enfoca a la interrelación entre desigualdades y acceso a derechos desde una perspectiva interseccional. En ella nos preguntamos por el acceso efectivo a derechos de la población de la ciudad de Córdoba -específicamente en el ámbito de la salud, la educación, el trabajo, la conectividad y la información pública-, y por las acciones que lxs actores despliegan para hacer frente a los obstáculos y exclusiones en el acceso a esos derechos.   

El logro de estos objetivos requiere un enfoque que integre las perspectivas cuantitativas y cualitativas. Para este trabajo se decidió un proceso secuencial con un relevamiento probabilístico de hogares de la ciudad de Córdoba como primera etapa, seguido de entrevistas en profundidad a personas pertenecientes a diferentes categorías identificadas en la etapa cuantitativa. Dos elementos forman parte de la estrategia metodológica de la primera etapa: el cuestionario y la muestra.  

## El cuestionario  
Para el diseño del instrumento se consideró necesario caracterizar los hogares en términos de su composición, por géneros, edad de sus integrantes, sector social de referencia, situación laboral, nivel de instrucción, cobertura de salud y condiciones de conectividad. Para ello, se elaboro inicialmente una matriz con los variables vinculadas a los conceptos que pretendía abordar en este etapa: accesibilidad a prestaciones bienes y servicios, barreras para el acceso a esas prestaciones, valoraciones en torno al impacto de la pandemia sobre el acceso a esos derechos. Se desarrollaron estas dimensiones para cada uno de los campos propuestos (trabajo, salud, educación y acceso a la información pública). A partir de esta matriz, se desarrolló un trabajo de operacionalización en el que cada uno de los equipos aportó indicadores para sus temas de referencia. Luego, la coordinación sistematizó esos aportes para el diseño del cuestionario, que se adjunta en el anexo.  

## La muestra  
La selección de los hogares a encuestar se realizó de manera probabilística en dos etapas. En primer lugar se definieron cinco estratos para clasificar los barrios de la ciudad, con el requisito que las categorías fueran similares en la composición socioeconómica de los hogares. Para ello, se usaron tres criterios: el porcentaje de hogares con algunas de las NBI que detectó en censo 2010, la información provista por el RENABAP y el conocimiento del terreno de parte de los equipos de investigación que integran en proyecto.  

Con estos criterios, la ciudad fue clasificada en cinco zonas geográficas en las que las características socioeconómicas predominantes de los hogares son similares. Esta caracterización no anula la diversidad de las características socioeconómicas de los hogares que pueden escapar a la caracterización del barrio al cual pertenecen, sino
que hace referencia a que la generalidad de los hogares que componen el barrio tienen dichas características. Así, en este estudio se analiza la diferencia en el acceso a derechos por parte de grupos ubicados en diferentes zonas residenciales de la ciudad de Córdoba, considerando su jerarquización socioeconómica.   
Una vez definidos los estratos, se seleccionaron aleatoriamente cinco barrios de cada uno y en cada uno de ellos se eligieron, también aleatoriamente, las coordenadas de un punto en el que se inició un recorrido sistemático preestablecido, por las viviendas del barrio. El número de viviendas salteado en la etapa sistemática del muestreo fue fijado con anterioridad, según el tamaño del barrios. En cada vivienda seleccionada se encuestó a la totalidad de hogares residentes.  
La Figura 1 muestra la clasificación de barrios resultante del proceso detallado anteriormente.  


```{r, include=F, echo=F, message=F}
library(sf)
barrios = st_read("barrios_cordoba.gpkg")
tabla = read.csv("clasificacion.csv", header = T, sep = ";")
library(dplyr)
tabla = rename(tabla, Nombre = nombre)
barrios = left_join(barrios, tabla, by = "Nombre")
barrios = st_transform(barrios, 4326)
barrios$categoria = ifelse(is.na(barrios$categoria)==T, "Sin clasificar", barrios$categoria)
barrios$categoria <- factor(barrios$categoria, levels = c("Alto", "Medio-alto",
                                                  "Medio", "Medio-bajo", "Bajo","Sin clasificar"))
pal = c("#2B83BA","#ABDDA4","#FFFFBF","#FDAE61","#E53E3E","#99A3A4")
library(osmdata)
bbox <- getbb("Municipio de Cordoba, Argentina", format_out = "sf_polygon")
vias_prim <- opq(bbox) %>% 
  add_osm_feature(key = "highway", value = "primary") %>% 
  osmdata_sf()
vias_prim = vias_prim$osm_lines
vias_autop <- opq(bbox) %>% 
  add_osm_feature(key = "highway", value = c("motorway","trunk")) %>% 
  osmdata_sf()
vias_autop = vias_autop$osm_lines
vias_autop2 <- opq(bbox) %>% 
  add_osm_feature(key = "highway", value = "trunk") %>% 
  osmdata_sf()
vias_autop2 = vias_autop2$osm_lines
vias_sec <- opq(bbox) %>% 
  add_osm_feature(key = "highway", value = "secondary") %>% 
  osmdata_sf()
vias_sec = vias_sec$osm_lines
rio = opq(bbox) %>% 
  add_osm_feature(key = "waterway", value = "river") %>% 
  osmdata_sf()
rio = rio$osm_lines

calles = rbind(vias_prim[,c("geometry")], vias_sec[,c("geometry")])
library(tmap)
tmap_mode("plot")
mapa_pred <- tm_basemap(leaflet::providers$OpenStreetMap.Mapnik) +
             tm_shape(barrios) +
             tm_fill(col = c("categoria"), palette = pal) +
             tm_borders(col = "#85929E", lwd = 0.1, alpha = 0.2) +
             tm_layout(main.title= "Figura 1 - Clasificación de barrios según nivel socioeconómico.",  main.title.position = c('right', 'center'), main.title.size = 1, main.title.fontfamily = "serif") +
             tm_legend(position = c("left", "bottom"),
                    bg.color = "white",
                    bg.alpha=1,
                    width = .25, title.size = 1) +
             tm_shape(vias_autop) + tm_lines(col = "black",lwd = 3)+
             tm_shape(calles) + tm_lines(col = "black",lwd = 1)+
             tm_shape(rio) + tm_lines(col = "#3498DB",lwd = 2) +
  tm_compass(type = "4star", position=c("right", "top")) + tm_scale_bar()
```

```{r, echo=FALSE, fig.height=6, fig.width=10, message=FALSE, warning=FALSE, include=T}
mapa_pred  
```

## El trabajo de campo  
La administración del cuestionario fue realizada por un equipo conformado por docentes, graduados y estudiantes de la facultad que integran los equipos de investigación. El trabajo se organizó con cinco supervisores, cada uno de ellos a cargo de cinco puntos muestrales. Luego, un equipo de trece encuestadores aplicó la encuesta entre el 19 y el 27 de marzo de 2021. La encuesta se realizó de dos maneras: al momento de contactar de manera presencial un referente del hogar muestreado, se aplicó un cuestionario breve con la caracterización general de ese hogar, luego se consultaba la preferencia de esa persona para contestar el resto de la encuesta de manera presencial o telefónica. Se obtuvieron respuesta de 615 hogares


El presente informe ofrece una descripción de los hogares  que fueron encuestados, el modo en que la pandemia impactó en el trabajo, la salud y la educación, y las estrategias a las que los hogares apelaron para paliar sus efectos. Cada aspecto es observado según el nivel socoeconómico del área en que los hogares están ubicados.  




\newpage  

# Descripción general  

## Las personas que respondieron a la encuesta  

La información que produce la presente encuesta se refiere a los hogares como unidad de observación, en razón de ello, la persona que proveyó los datos no fue seleccionada al azar sino en base a su disponibilidad. Quienes respondieron fueron mayoritariamente mujeres (68%, según tabla 1) mayores de 18 años, con una edad promedio de 48 años. Su lugar de origen se concentra en la ciudad de Córdoba (72%), otras provincias (15%) y otras localidades de la provincia de Córdoba (11%, tabla 3).  

```{r message=FALSE, warning=FALSE}

kable_styling(kable(100*round(addmargins(prop.table(addmargins(table(datos$`1.2 Género`, datos$nse),2),2),1),3), caption = "Composición por género según NSE (porcentajes por NSE)"), latex_options = "HOLD_position")
kable_styling(kable(addmargins(table(datos$`1.2 Género`, datos$nse)), caption = "Composición por género según NSE (absolutos)"), latex_options = "HOLD_position")



kable_styling(kable(100*round(addmargins(prop.table(addmargins(table(datos$`1.4 Procedencia`, datos$nse),2),2),1),3), caption = "Lugar de nacimiento (porcentajes según NSE)"), latex_options = "HOLD_position")
kable_styling(kable(addmargins(table(datos$`1.4 Procedencia`, datos$nse)), caption = "Lugar de nacimiento según NSE (absolutos)"), latex_options = "HOLD_position")

```

\newpage

## Composición y características de los hogares  

Los hogares se distribuyen de manera uniforme en su composición por género entre los que tienen igual cantidad de varones y mujeres y en los que alguno predomina (tabla 5). El tamaño de los hogares muestra diferencias según el nivel socioeconómico, con una mediana de tres integrantes entre los de nivel medio, medio alto y alto, y de cuatro personas para los de nivel medio bajo y bajo (tabla 7). Los hogares sin menores de 14 años constituyen el 60% de la muestra, pero esta proporción baja al 41% entre los hogares de nivel bajo, en los que aproximadamente tres de cada cinco hogares cuenta con integrantes entre cero y trece años de edad (tabla 8). La composición más frecuente de los hogares es de un tamaño menor a cinco integrantes, sin menores de 14 años y con mayores de 60, que comparten un tercio del total. Pero no es así para los hogares de nivel bajo, en que la composición que más se observa es la de 5 o más integrantes, con menores y sin mayores de 60 años (tablas 10 a 13). Definido como la convivencia de más de tres personas por cuarto, el hacinamiento crítico afecta a poco más del 3% de la muestra, pero la proporción sube a 10% en los hogares de nivel bajo (tabla 14).  


```{r}
kable_styling(column_spec(kable(100*round(
  addmargins(
    prop.table(
      addmargins(
        table(
          datos$mayoria_mujeres, datos$composicion_edad), 2),2),1),3), caption = "Composición de los hogares por género y grupos de edades convivientes"), 2:5, width="2cm"), latex_options = "HOLD_position")

kable_styling(column_spec(kable(addmargins(table(
  datos$mayoria_mujeres, datos$composicion_edad)), caption = "Composición de los hogares por género y grupos de edades convivientes (absolutos)"), 2:5, width="2cm"), latex_options = "HOLD_position")

```


```{r message=FALSE, warning=FALSE}

datos$`Cuántas son menores de 14 años?`[
  datos$`Cuántas son menores de 14 años?`=="o"
]<-0


kable_styling(kable(cantidad_de_integrantes, caption = "Media y mediana de la cantidad de integrantes del hogar según NSE"), latex_options = "HOLD_position")


```

```{r}
kable_styling(kable(100*round(addmargins(prop.table(addmargins(table(datos$`Cuántas son menores de 14 años?`, datos$nse),2),2),1),3), caption = "Cantidad de menores de 14 años en el hogar (porcentajes por NSE)"), latex_options = "HOLD_position")

kable_styling(kable(addmargins(table(datos$`Cuántas son menores de 14 años?`, datos$nse)), caption = "Cantidad de menores de 14 años en el hogar según NSE (absolutos)"), latex_options = "HOLD_position")


kable_styling(kable(100*round(addmargins(prop.table(addmargins(table(datos$composicion, datos$nse),2),2),1),3), caption = "Composición de los hogares por tamaño y grupos de edades (porcentajes por NSE)"), latex_options = "HOLD_position")

kable_styling(kable(addmargins(table(datos$composicion, datos$nse)), caption = "Composición de los hogares por tamaño y grupos de edades según NSE (absolutos)"), latex_options = "HOLD_position")



kable_styling(kable(100*round(addmargins(prop.table(addmargins(table(datos$composicion_edad, datos$nse),2),2),1),3), caption = "Composición de los hogares por grupos de edades convivientes (porcentajes por NSE)"), latex_options = "HOLD_position")

kable_styling(kable(addmargins(table(datos$composicion_edad, datos$nse)), caption = "Composición de los hogares por grupos de edades convivientes según NSE (absolutos)"), latex_options = "HOLD_position")

```



```{r}
datos$`Cantidad de ambientes`[datos$`Cantidad de ambientes`==0]<-NA
datos$personas_por_cuarto<-datos$`Cuántas personas viven en esa casa?`/
  datos$`Cantidad de ambientes`


datos$hacinamiento_critico<-ifelse(datos$personas_por_cuarto>3, "más de tres personas por cuarto", "tres personas o menos por cuarto")


kable_styling(kable(100*round(
  addmargins(
    prop.table(
      addmargins(
        table(
          datos$hacinamiento_critico, datos$nse),2),2),1),3), caption = "Hogares con hacinamiento crítico (porcentajes según NSE)"), latex_options = "HOLD_position")

kable_styling(kable(addmargins(table(datos$hacinamiento_critico, datos$nse)), caption = "Hogares con hacinamiento crítico (absolutos según NSE)"), latex_options = "HOLD_position")
```



```{r}
kable_styling(kable(100*round(addmargins(prop.table(addmargins(table(datos$`14. En su hogar hay integrantes cursando [Jardín de infantes]`, datos$nse),2),2),1),3), caption = "Integrantes cursando jardín de infantes (porcentajes según NSE)"), latex_options = "HOLD_position")
kable_styling(kable(addmargins(table(datos$`14. En su hogar hay integrantes cursando [Jardín de infantes]`, datos$nse)), caption = "Integrantes cursando jardín de infantes según NSE (absolutos)"), latex_options = "HOLD_position")
```

```{r}
kable_styling(kable(100*round(addmargins(prop.table(addmargins(table(datos$`14. En su hogar hay integrantes cursando [Primario]`, datos$nse),2),2),1),3), caption = "Integrantes cursando primario (porcentajes según NSE)"), latex_options = "HOLD_position")
kable_styling(kable(addmargins(table(datos$`14. En su hogar hay integrantes cursando [Primario]`, datos$nse)), caption = "Integrantes cursando primario según NSE (absolutos)"), latex_options = "HOLD_position")

```

```{r}
kable_styling(kable(100*round(addmargins(prop.table(addmargins(table(datos$`14. En su hogar hay integrantes cursando [Secundario]`, datos$nse),2),2),1),3), caption = "Integrantes cursando secundario (porcentajes según NSE)"), latex_options = "HOLD_position")
kable_styling(kable(addmargins(table(datos$`14. En su hogar hay integrantes cursando [Secundario]`, datos$nse)), caption = "Integrantes cursando secundario según NSE (absolutos)"), latex_options = "HOLD_position")

```


```{r}

kable_styling(kable(100*round(addmargins(prop.table(addmargins(table(datos$`14. En su hogar hay integrantes cursando [Universitario o terciario]`, datos$nse),2),2),1),3), caption = "Integrantes cursando universitario o terciario (porcentajes según NSE)"), latex_options = "HOLD_position")

kable_styling(kable(addmargins(table(datos$`14. En su hogar hay integrantes cursando [Universitario o terciario]`, datos$nse)), caption = "Integrantes cursando universitario o terciario según NSE (absolutos)"), latex_options = "HOLD_position")

```

En relación al acceso al sistema universitario, cerca del 90% de los hogares pertenecientes a los sectores altos, cuenta con un integrante de la familia que actualmente cursa una carrera superior. Esta cifra desciende en todos los demás niveles socioeconómicos, siendo el porcentaje más bajo (32%) en los sectores pobres. Es destacable que en casi el 50% de los hogares hay personas con acceso al nivel terciario o universitario.  
Un dato llamativo es que en los sectores medios altos, la mayoría de los hogares encuestados están conformados por familias donde registran la menor proporción de personas cursando algunos de los niveles educativos (sólo el 30% cursa el secundario, el 34% el primario, el 17% el jardín). ¿Característica demográfica de los hogares? ¿Etapas de ciclo de vida?  
No se registraron diferencias significativas entre los sectores socioeconómicos en cuanto a la distancia que mantienen respecto al establecimiento educativo al que asisten las familias.  


## Bienes y servicios en el hogar  

El servicio de cloacas (tabla 24) está disponible para aproximadamente la mitad los hogares encuestados, con diferencias marcadas entre niveles socioeconómicos, ya que solo se verifica para el 14% de los hogares en zonas menos favorecidas. La conexión de gas natural (tabla 26) hace diferencia aun más claras, el 99% de los hogares de nivel alto la indica, y solo el 7% de los de nivel bajo.  
Entre los bienes electrónicos con que cuenta el hogar, el televisor inteligente es el más mencionado y además es el bien que menos diferecia muestra entre niveles socioeconómicos. La computadora portátil, la impresora y la cámara de fotos tienen respuestas muy diferentes entre niveles: el 85% de los hogares de nivel alto y el 13% de los de nivel bajo, dice contar con notebook (tabla 28). Poco menos de la mitad de los hogares cuenta con teléfono fijo en su domicilio, pero entre los de nivel bajo la proporción baja a uno cada cinco (tabla 29). Por el contrario, el teléfono móvil, que aparece en más del 95% de los hogares, tiene una distribución más homogénea por nivel socioeconomico (tabla 31). En el nivel socioeconómico más alto, se cuenta con más de un celular por persona mayor de 13 años, cifra que baja a cuatro equipos cada cinco personas en el nivel bajo (tabla 35). Tres cuartas partes de los hogares dice contar con alguna forma de conexión a internet cableada (moden, fibra óptica, videocable) pero la proporción es menor a la mitad de los hogares de nivel bajo (tabla 33). La falta total de conexión es minoritaria (menos del 9%), y, aunque hubo 5 hogares de nivel alto que lo dieron, entre los de nivel bajo, afecta a uno de cada ocho hogares.  


```{r}
kable_styling(kable(100*round(addmargins(prop.table(addmargins(table(datos$`La vivienda de su casa cuenta con [Cloacas]`, datos$nse),2),2),1),3), caption = "Servicio de cloacas en la vivienda según NSE (porcentajes por NSE)"), latex_options = "HOLD_position")
kable_styling(kable(addmargins(table(datos$`La vivienda de su casa cuenta con [Cloacas]`, datos$nse)), caption = "Servicio de cloacas en la vivienda según NSE (absolutos)"), latex_options = "HOLD_position")


kable_styling(kable(100*round(addmargins(prop.table(addmargins(table(datos$`La vivienda de su casa cuenta con [Gas Natural]`, datos$nse),2),2),1),3), caption = "Servicio de gas natural en la vivienda según NSE (porcentajes por NSE)"), latex_options = "HOLD_position")
kable_styling(kable(addmargins(table(datos$`La vivienda de su casa cuenta con [Gas Natural]`, datos$nse)), caption = "Servicio de gas natural en la vivienda según NSE (absolutos)"), latex_options = "HOLD_position")

```





```{r}
notebook<-addmargins(
  table(
    datos$`5.1 En su hogar, tienen alguno de los dispositivos tecnológicos que voy a nombrarle? [Notebook]`,
    datos$nse)
)[2,1:6]
pc<-addmargins(
  table(
    datos$`5.1 En su hogar, tienen alguno de los dispositivos tecnológicos que voy a nombrarle? [PC de escritorio]` ,
    datos$nse)
)[2,1:6]
camara_fotos<-addmargins(
  table(
    datos$`5.1 En su hogar, tienen alguno de los dispositivos tecnológicos que voy a nombrarle? [Cámara de fotos]` ,
    datos$nse)
)[2,1:6]

impresora<-addmargins(
  table(
    datos$`5.1 En su hogar, tienen alguno de los dispositivos tecnológicos que voy a nombrarle? [Impresora]` ,
    datos$nse)
)[2,1:6]

notebook_CI<-addmargins(
  table(
    datos$`5.1 En su hogar, tienen alguno de los dispositivos tecnológicos que voy a nombrarle? [Notebook de Conectar Igualdad]` ,
    datos$nse)
)[2,1:6]

smart_TV<-addmargins(
  table(
    datos$`5.1 En su hogar, tienen alguno de los dispositivos tecnológicos que voy a nombrarle? [Smart TV]` ,
    datos$nse)
)[2,1:6]

tablet_ipad<-addmargins(
  table(
    datos$`5.1 En su hogar, tienen alguno de los dispositivos tecnológicos que voy a nombrarle? [Tablet / Ipad]` ,
    datos$nse)
)[2,1:6]


v<-addmargins(table(datos$nse))
electronicos<-100*round(rbind(pc/v[1:6], notebook/v[1:6], notebook_CI/v[1:6],
                    tablet_ipad/v[1:6], smart_TV/v[1:6], impresora/v[1:6],
                    camara_fotos/v[1:6]),3)

row.names(electronicos)<-c("PC de escritorio", "Notebook", "Notebook conectar igualdad",
                           "Tablet / Ipad", "Smart TV", "Impresora", "Cámara de fotos")

kable_styling(kable(electronicos, caption = "Existencia de dispositivos electrónicos en el hogar, porcentaje según NSE"), latex_options = "HOLD_position")
```


A medida que suben los niveles de ingreso del hogar, hay más hogares con acceso a PC (en el nivel más alto llega al 61,2% mientras que en el más bajo sólo alcanza al 21,1%), a notebooks (mientras que en el nivel más alto alcanza al 85%, en el más bajo sólo alcanza al 13,5%), de las tablets o Ipads (que en los niveles más altos alcanza el 38,3% mientras que en el más bajó sólo alcanza al 8,3% de los hogares).
En relación a los Smart TV, el acceso de los hogares presenta características diferentes: los porcentajes más altos se concentran en el nivel medio (el 84,3 % de los hogares cuenta con al menos uno), y luego en los extremos, es decir, en los niveles alto (76,9%) y bajo (60,2%).  
El  acceso a las computadoras de Conectar Igualdad presenta particularidades significativas. Los hogares de los sectores medio y medio bajo son quienes presentan porcentajes más altos con este dispositivo (13,2% y 12,2%), seguido de un 10% de los hogares de sector alto. Por debajo de esas cifras, con el 9% de los hogares, se ubican los sectores de ingresos bajos.  
El contar con una impresora es un equipamiento relevante tanto para el desarrollo de actividades de teletrabajo como para la realización de tareas escolares. De acuerdo a este estudio, sólo el 9,8% de los hogares de sector bajo cuenta con este dispositivo, mientras que el 70,2% del sector alto sí lo tiene. En el sector medio bajo sólo el 17,9% de los hogares cuenta con impresora, mientras en el sector medio cuentan con este dispositivo el 47,1% de los hogares. En el sector medio alto cuentan con impresora el 38,5% de los hogares.  


```{r}
datos$tel_celular<-
  as.factor(
    datos$`4.1 En su hogar cuentan con [Telefonía celular]`)
levels(datos$tel_celular)<-c("no", "si", NA)

datos$tel_fijo<-
  as.factor(
    datos$`4.1 En su hogar cuentan con [Telefonía fija]`)
levels(datos$tel_fijo)<-c("no", "si")

kable_styling(kable(100*round(addmargins(prop.table(
  addmargins(table(
    datos$tel_fijo, datos$nse),2),2),1),3), caption = "Disponibilidad de teléfono fijo en el hogar según zona geográfica (porcentajes según zona geográfica)"), latex_options = "HOLD_position")

kable_styling(kable(addmargins(table(datos$tel_fijo, datos$nse)
), caption = "Disponibilidad de teléfono fijo en el hogar según zona geográfica (absolutos)"), latex_options = "HOLD_position")


kable_styling(kable(100*round(addmargins(prop.table(
  addmargins(table(
    datos$tel_celular, datos$nse),2),2),1),3), caption = "Disponibilidad de teléfono celular  en el hogar según zona geográfica (porcentajes según zona geográfica)"), latex_options = "HOLD_position")

kable_styling(kable(addmargins(table(datos$tel_celular, datos$nse)
), caption = "Disponibilidad de teléfono celular según zona geográfica (absolutos)"), latex_options = "HOLD_position")

```



```{r}

datos$tipo_conexion<-
  as.factor(datos$`4.2 En su casa cuentan con conectividad a internet a través de`)
levels(datos$tipo_conexion)<-
  c("cableada", "cableada", "cableada", "cableada", "ninguna", "solo datos", 
    "cableada", "cableada", "cableada", "cableada", "cableada", "solo datos", 
    "datos y wifi compartido", "solo wifi compartido")

kable_styling(kable(100*round(addmargins(prop.table(
  addmargins(table(
    datos$tipo_conexion, datos$nse),2),2),1),3), caption = "Tipo de conexión a Internet  en el hogar según NSE (porcentajes por NSE)"), latex_options = "HOLD_position")


kable_styling(kable(addmargins(table(datos$tipo_conexion, datos$nse)
), caption = "Tipo de conexión a Internet en el hogar según NSE (absolutos)"), latex_options = "HOLD_position")
```

El 75% de los hogares de la ciudad de Córdoba cuenta con acceso a internet mediante cableado, el 15% accede a la red sólo a través del uso de datos y el 8,6% no tiene ningún tipo de conexión a internet en el hogar.  
En cuanto al tipo de conectividad se expresan diferencias significativas de acuerdo al NSE.  
Mientras en los sectores altos el 95% de los hogares cuenta con acceso mediante cableado, sólo el 45,9% de los hogares poerteneciinetes a sectores bajos cuenta con este tipo de conexión. En los hogares de sector medio bajo este tipo de conexión asciende al 65,8% y en el medio y medio alto se ubica por encima del 80% (86,8% y 83,8% respectivamente).
El acceso a internet sólo mediante el uso de datos se da principalmente en el sector bajo (40,6%), seguido muy de lejos por el sector medio bajo, con el 19,6% de los hogares y con el 6% en los hogares de sector medio y medio alto. En el sector alto el acceso sólo a través de datos representa menos de un dígito.  
La combinación de acceso mediante datos y wifi compartido tiene presencia significativa sólo en el sector medio bajo, con el 4,1% de los hogares. Acá tendremos bastante para decir respecto de las calidades y costos de estos servicios y su incidencia en la desigualdad.  

```{r}
datos$celulares_cada_mayor_13<-
  as.numeric(datos$`5.2 Cuántos teléfonos celulares hay en su hogar?`)/
  (as.numeric(datos$`Cuántas tienen entre 14 y 60 años?`)+
     as.numeric(datos$`Cuántas tienen más de 60 años?`))

datos$celulares_cada_mayor_13[
  datos$celulares_cada_mayor_13==Inf
]<-NA

celulares_por_persona<-datos %>%
  group_by(nse) %>%
  summarise(promedio=round(mean(celulares_cada_mayor_13, na.rm=TRUE),2))
names(celulares_por_persona)<-c("Nivel socioeconómico", "Celulares por persona")
kable_styling(kable(celulares_por_persona, caption = "Número promedio de celulares en el hogar por persona mayor de 13 años"), latex_options = "HOLD_position")

```

El promedio de celulares por persona en los hogares, disminuye junto con los niveles de ingreso: mientras que en el sector alto hay más celulares que integrantes del grupo familiar (1,07 celulares por persona), en todos los otros sectores socioeconómicos hay menos dispositivos que personas en el hogar y este porcentaje disminuye junto con los niveles de ingreso.  


En cuanto a la disponibilidad de equipamiento tecnológico en los hogares, se distingue que en los sectores altos, 6 de cada 10 hogares cuentan con PC, mientras que en los sectores bajos, 2 de cada 10 tienen. Del mismo modo, el 85% de los hogares altos tienen notebook en su hogar, en cambio sólo un 13% de los hogares pobres cuenta con este recurso. Otra diferencia significativa, se da en la disponibilidad de impresora en su hogar, en los primeros un 70% cuenta con este equipamiento, y en los sectores medio bajo y bajo, sólo un 18% y 10% respectivamente. Por lo que se deduce, que, en la gran mayoría de los hogares pertenecientes a los sectores bajos y medio bajos, la continuidad educativa se garantizó mediante un dispositivo celular. Sin embargo, al ponderar la cantidad de celulares por persona en el hogar, en promedio en los hogares pobres (sector bajo y medio bajo) existen 0.8 aparatos celulares por persona, por lo que se puede llegar a interpretar que en algunos casos el uso del celular durante la pandemia ha sido un recurso compartido por más de un integrante del hogar. Contrariamente, en los sectores altos, en muchos hogares hay más de un celular por persona (siendo el promedio 1,07 por persona).  


```{r}
datos$lugar_atencion_salud<-as.factor(datos$`10.1 Cuando se presenta un problema de salud a Ud. o a un miembro de su familia, ¿acuden a?:`)


datos$hospital_publico<-str_extract(datos$lugar_atencion_salud,
                             "10.1.1 Hospital Público")
datos$hospital_privado<-str_extract(datos$lugar_atencion_salud,
                                 "10.1.2 Hospital privado de mi Obra Social o Prepaga")
datos$dispensario<-str_extract(datos$lugar_atencion_salud,
                          "10.1.3 Dispensario barrial")
datos$medico_particular<-str_extract(datos$lugar_atencion_salud,
                                  "10.1.4 Médico particular")
datos$otras<-str_extract(datos$lugar_atencion_salud,
                               "10.1.6 Otras")
datos$no_sabe<-str_extract(datos$lugar_atencion_salud,
                           "10.1.5 Ns / NC")

atencion1_abs<-addmargins(table(datos$hospital_publico, datos$nse),2)
atencion2_abs<-addmargins(table(datos$hospital_privado, datos$nse),2)
atencion3_abs<-addmargins(table(datos$dispensario, datos$nse),2)
atencion4_abs<-addmargins(table(datos$medico_particular, datos$nse),2)
atencion5_abs<-addmargins(table(datos$otras, datos$nse),2)
atencion6_abs<-addmargins(table(datos$no_sabe, datos$nse),2)

atencion_abs<-as.data.frame(rbind(atencion1_abs, atencion2_abs,
                                  atencion3_abs, atencion4_abs,
                                  atencion5_abs, atencion6_abs))

rownames(atencion_abs)<-c("Hospital Público", "Hospital privado de mi Obra Social o Prepaga", 
"Dispensario barrial", "Médico particular", "Otras", "Ns / NC")

v<-table(datos$nse)
atencion1_rel<-100*round(atencion1_abs[1:5]/v[1:5],3)
atencion2_rel<-100*round(atencion2_abs[1:5]/v[1:5],3)
atencion3_rel<-100*round(atencion3_abs[1:5]/v[1:5],3)
atencion4_rel<-100*round(atencion4_abs[1:5]/v[1:5],3)
atencion5_rel<-100*round(atencion5_abs[1:5]/v[1:5],3)
atencion6_rel<-100*round(atencion6_abs[1:5]/v[1:5],3)

atencion_rel<-as.data.frame(rbind(atencion1_rel, atencion2_rel,
                                  atencion3_rel, atencion4_rel,
                                  atencion5_rel, atencion6_rel))


rownames(atencion_rel)<-c("Hospital Público", "Hospital privado de mi Obra Social o Prepaga", 
"Dispensario barrial", "Médico particular", "Otras", "Ns / NC")

```


```{r}
datos$`10.2 Nos podría indicar a qué distancia aproximada de su casa (en cuadras) se ubica el centro de salud que utiliza?`<-as.factor(datos$`10.2 Nos podría indicar a qué distancia aproximada de su casa (en cuadras) se ubica el centro de salud que utiliza?`)
levels(datos$`10.2 Nos podría indicar a qué distancia aproximada de su casa (en cuadras) se ubica el centro de salud que utiliza?`)<-c("Entre 1 a 15 cuadras","Entre 15 y 40 cuadras", "Más de 40 cuadras")

```


```{r}
datos$`10.3 Cuando necesita atención médica, Ud o su familia se dirigen a ese centro de salud:`<-as.factor(datos$`10.3 Cuando necesita atención médica, Ud o su familia se dirigen a ese centro de salud:`)
levels(datos$`10.3 Cuando necesita atención médica, Ud o su familia se dirigen a ese centro de salud:`)<-c("En transporte público con trasbordos (tomando más de un colectivo)", "En transporte público sin trasbordos", "En automóvil particular", "A pie", "En bicileta", "En motocicleta", "otros")



```



\newpage  

## Ingresos  

Los ingresos se correlacionan con la clasificación por nivel socioeconómico de la zona geográfica: una alta proporción de hogares de nivel bajo los declara por debajo de $25000 y casi la totalidad está debajo de 55000 (tabla 36).  
Entre las diferentes fuentes de donde provienen los ingresos, el trabajo es la más mencionada más mencionada por la mayoría de los hogares, seguido de la jubilación o pensión (tabla 38). La diferencia este estos dos orígenes del ingreso se amplía para el nivel más bajo, con más hogares en el trabajo y menos en jubilación, lo que es consistente con la menor presencia de adultos mayores en estos hogares. La ayuda estatal como fuente de ingresos es mencionada por más de un cuarto de los hogares de nivel bajo. Cuando se pregunta por la fuente principal de ingresos (tabla 40), se observa la misma posición: trabajo en primer lugar y jubilación en segundo. Dentro de la fuente trabajo, el desarrollado de manera formal es más del 90% en el nivel alto y menos del 70% en el bajo. Un plan o programa estatal aparece como fuente principal de ingresos solo para tres hogares. El tipo de trabajo más frecuente es el de tiempo completo. El trabajo eventual, que aparece en el 6% del total de hogares, llega casi al 15% en los de nivel bajo.  


```{r}
kable_styling(kable(100*round(addmargins(prop.table(addmargins(table(datos$ingreso, datos$nse),2),2),1),3), caption = "Ingresos del hogar según NSE (porcentajes por NSE)"), latex_options = "HOLD_position")

kable_styling(kable(addmargins(table(datos$ingreso, datos$nse)), caption = "Ingresos del hogar según NSE (absolutos)"), latex_options = "HOLD_position")

```

Los datos de la tabla 36  muestran altos porcentajes de concentración de los menores ingresos por hogar en los niveles bajo y medio bajo en un altísimo porcentaje: el 60,9  y 27,3 de los hogares tienen ingresos menores a 25.000\$; y entre 25.000 y 55.000\$ el 33,1% y el 49,6% respectivamente.  
Se podría suponer que las frecuencias más altas se ubicarían en una diagonal que fuera desde la parte superior derecha (sectores bajos) a la parte inferior izquierda (más de 200.000\$). Pero ello no es así, ya que las cifras no son contundentes en el otro extremo, lo que podría estar confirmando la tendencia de los sectores con más ingresos a no declararlos con precisión.  
El mayor porcentaje de sectores alto, medio alto y medio se ubica en la respuesta entre 55.000 y 99.000\$.  
La tabla siguiente permite verificar que la muestra expresa equilibradamente la cantidad de casos por cada sector de nivel socioeconómico.  


```{r}
kable_styling(kable(fuente_de_ingresos_rel, caption = "Fuentes de ingresos del hogar (porcentajes de respuestas por NSE)"), latex_options = "HOLD_position")

```


```{r}
kable_styling(kable(fuente_de_ingresos_abs, caption = "Fuentes de ingresos del hogar (cantidad de respuestas por NSE)"), latex_options = "HOLD_position")

```

En la Tabla 38, referida a las fuentes de ingreso las mayores frecuencias (entre 70,1% y 86,5%)  se concentran en la opción *trabajo* en todos los niveles socio-económicos; le sigue la opción *jubilación y pensión* en segundo lugar (entre 31,6% y 52,8%) correspondiendo el 31,6% al NSE Bajo y el 35,3% al NSE Medio Bajo.  
En tercer lugar, manteniendo cifras de dos dígitos (26,3 y 23,6 %) los sectores Bajo y Medio Bajo perciben ingresos de algún programa estatal; el resto de los NSE perciben algún tipo de ingreso de programas estatales pero en menor medida.  
Se verifica que en todos los sectores la ayuda social o familiar en la percepción de ingresos está presente, si bien en porcentajes de un dígito; siendo en el sector Medio Bajo donde se concentran mayor cantidad de casos que mencionan esta fuente de ingresos, hay un único caso con dos dígitos y con 7 puntos por encima del inmediato anterior (6% del sector Bajo).  

```{r}
kable_styling(kable(fuente_de_ingresos_ppal_rel, caption = "Fuentes de los ingresos principales del hogar (porcentajes de respuestas por NSE)"), latex_options = "HOLD_position")

kable_styling(kable(fuente_de_ingresos_ppal_abs, caption = "Fuentes de los ingresos principales del hogar (cantidad de respuestas por NSE)"), latex_options = "HOLD_position")

```


En la Tabla 40 relativa a la fuente de ingresos del principal aportante en el hogar, se repite la opción *Trabajo formal* como la predominante  (del 33,8 % en el NSE Bajo al 57,9 % en el alto) y en segundo lugar la opción *Jubilación/pensión* (del 18,8% en el NSE Bajo al 39% en el Medio Bajo), lo que nos reafirma el peso  y la centralidad del trabajo (en sus diversas modalidades) como dimensión central en la vida social.  
Adentrándonos en las particularidades de los NSE, vemos que las frecuencias de dos dígitos se distribuyen en los NSE Bajos de la siguiente manera: 33,8% en *Trabajo formal*, 28,6% en *Trabajo eventual* (changas), el 18,8 % en *Jubilación/pensión*, el 13 % en *Trabajo informal*. Es de destacar que el 18,8% correspondiente a *Pensión/jubilación* es el más bajo de las frecuencias de esta opción en relación al resto de los NSE.  
El *Trabajo informal* (en negro) tiene frecuencias de dos dígitos sólo en el los NSE bajo y medio  bajo.  
La opción *Cobro de alquileres o renta* es  muy baja, aunque la más alta es en los sectores bajos y la opción empresa o negocio propio expresa su mayor frecuencia en los NSE alto (9,1%), siguiéndole con un 7,5% el sector Bajo.  



```{r}

kable_styling(kable(100*round(addmargins(prop.table(addmargins(table(datos$tipo_trabajo, datos$nse),2),2),1),3), caption = "Tipo de trabajo por NSE (porcentajes por NSE)"), latex_options = "HOLD_position")

kable_styling(kable(addmargins(table(datos$tipo_trabajo, datos$nse)), caption = "Tipo de trabajo por NSE (absolutos)"), latex_options = "HOLD_position")


```

Respecto a las características del trabajo del / la principal aportante al hogar (Tabla 42) el *Trabajo de tiempo completo*  concentra las mayores frecuencias: la cifra más alta está  en el NSE Medio (64,4 %); comparten un poco más del 50% los NSE Alto, Medio Alto, y Bajo, expresándose la frecuencia menor en el sector Medio Bajo (36,4%). En segundo lugar, se encuentra la opción *Jubilación/pensión*, manteniendo en términos generales las frecuencias ya comentadas en la tabla anterior.  
Los *Trabajos de medio tiempo* se concentran en valores de dos dígitos en NSE Alto, Medio Bajo y Bajo. Y en coherencia con la tabla anterior, el *Trabajo eventual* sólo tiene dos dígitos en el NSE Bajo y 0 % en el Alto.  



```{r}
kable_styling(kable(100*round(addmargins(prop.table(addmargins(table(datos_jp$sexo_aportante, datos_jp$nse),2),2),1),3), caption = "Sexo del principal aportante de ingresos del hogar (porcentajes por NSE)"), latex_options = "HOLD_position")
kable_styling(kable(addmargins(table(datos_jp$sexo_aportante, datos_jp$nse)), caption = "Sexo del principal aportante de ingresos del hogar (absolutos)"), latex_options = "HOLD_position")
```


\newpage  

## Atención y cobertura de salud  


El hospital público y el dispensario barrial son los centros de atención de salud más mencionados por los hogares de nivel bajo, mientras que en los de nivel alto, la clínica privada (de obra social o prepaga) es largamente mayoritaria. La distribución de los centros de atención a la salud entre las áreas elegidas, se muestra heterogénea; los hogares en zonas más pobres tendrían disponibilidad cercana en una proporción elevada (casi 50%, tabla 48) los hogares. Aquellos que declaran una gran distancia al puesto de salud se encuentran principalmente entre los sectores medios. Posiblemente esto se explique, en parte, por la existencia de instalaciones de atención primaria en las zonas más desfavorecidas. El vehículo particular es el medio de transporte más mencionado por los sectores medios y altos, mientras que los hogares de sectores bajos, consistentemente con la respuesta a la pregunta anterior, indican ir a pie (tabla 50).  
La cobertura de salud por obra social está presente en poco más de un cuarto del total de hogares y en casi la mitad de los de nivel alto (tabla 52). Combinada con Pami y servicio prepago, alcanza al 80% de los hogares de nivel alto y a menos del 45% de los de nivel bajo. En este nivel, un 50% de los hogares declara que algunos de sus integrantes carece de servicio de atención de salud. El servicio médico de emergencias a domicilio está disponible para poco menos del 60% del total de hogares (tabla 56), con diferencias marcadas entre los niveles socioeconómicos: desde un cuarto en en nivel bajo hasta más de tres cuartos en el alto. Una distribución similar se observa e el servicio de ambulancia (tabla 58): 63% para el total, 43 para el nivel bajo y 80% para el alto.  


```{r}
kable_styling(kable(atencion_rel, caption = "Lugar de atención ante problemas de salud (porcentajes por NSE)"), latex_options = "HOLD_position")


kable_styling(kable(atencion_abs, caption = "Lugar de atención ante problemas de salud (absolutos por NSE"), latex_options = "HOLD_position")
```

Todos los NSE concurren al Hospital Público. En mayor medida el NSE bajo y medio bajo.  

```{r}
kable_styling(kable(100*round(addmargins(prop.table(addmargins(table(datos$`10.2 Nos podría indicar a qué distancia aproximada de su casa (en cuadras) se ubica el centro de salud que utiliza?`, datos$nse),2),2),1),3), caption = "Distancia desde el domicilio hasta el centro de salud (porcentajes según NSE)"), latex_options = "HOLD_position")
kable_styling(kable(addmargins(table(datos$`10.2 Nos podría indicar a qué distancia aproximada de su casa (en cuadras) se ubica el centro de salud que utiliza?`, datos$nse)), caption = "Distancia desde el domicilio hasta el centro de salud según NSE (absolutos)"), latex_options = "HOLD_position")

```


Es posible observar que en los territorios con más dificultades económicas hay más cercanía con el centro de salud. La distribución de los centros de salud municipales, en el marco de la organización del primer nivel de atención se lleva adelante con una racionalidad que prioriza el criterio de cercanía geográfica. Este criterio parece tenerse en cuenta en los niveles socio-económicos más bajos y no así en los más favorecidos.  


```{r}
kable_styling(column_spec(kable(100*round(addmargins(prop.table(addmargins(table(datos$`10.3 Cuando necesita atención médica, Ud o su familia se dirigen a ese centro de salud:`, datos$nse),2),2),1),3), caption = "Medio de transporte para concurrir al centro de salud (porcentajes según NSE)"), 1, width="5cm"), latex_options = "HOLD_position")
kable_styling(column_spec(kable(addmargins(table(datos$`10.3 Cuando necesita atención médica, Ud o su familia se dirigen a ese centro de salud:`, datos$nse)), caption = "Medio de transporte para concurrir al centro de salud según NSE (absolutos)"), 1, width="5cm"), latex_options = "HOLD_position")

```

En transporte público con transbordo y sin transbordo y a pié, claramente el NSE bajo. Los sectores más altos se desplazan en autos, los sectores más bajos a pié o en transporte público.  


```{r}
kable_styling(kable(cobertura_salud_porc, caption = "Porcentaje de hogares en los que al menos uno de los integrantes tiene... por NSE"), latex_options = "HOLD_position")

kable_styling(kable(cobertura_salud, caption = "Cantidad de hogares en los que al menos uno de los integrantes tiene... por NSE"), latex_options = "HOLD_position")

```

NSE bajo sin cobertura 50%. Este dato muestra la presión sobre el sector público al que hay que sumarle también el 3,2% de personas que tienen la cobertura PROFE que también son atendidos en el sistema público. Los datos del año 2012 a nivel nacional de la cobertura de salud son: OS + PAMI 60% Público 30% Prepago 10%.  

```{r}
kable_styling(column_spec(kable(100*round(
  addmargins(
    prop.table(
      addmargins(
        table(tabla_alcance_cobertura_salud$value, tabla_alcance_cobertura_salud$nse),
        2),2),1),3),
  caption = paste("Alcance de la cobertura de salud","(porcentajes por NSE)")),  1, width="5cm"),
  latex_options = "HOLD_position")


kable_styling(kable(addmargins(table(
  tabla_alcance_cobertura_salud$value, tabla_alcance_cobertura_salud$nse)),
  caption = "Alcance de la cobertura de salud según NSE (absolutos)"), latex_options = "HOLD_position") %>% column_spec(1, width = "10em")

```


Cuando se especifica el tipo de cobertura son valores menores al 20% en todos los NSE, a excepción de la atención médica básica. La provisión de elementos de salud sexual y reproductiva es de menos del 13% en toda la población.  


```{r}

kable_styling(kable(100*round(addmargins(prop.table(addmargins(table(datos$emergencia, datos$nse),2),2),1),3), caption = "Disponibilidad de servicio médico de emergencia a domicilio (porcentajes por NSE)"), latex_options = "HOLD_position")

kable_styling(kable(addmargins(table(datos$emergencia, datos$nse)), caption = "Disponibilidad de servicio médico de emergencia a domicilio por NSE (absolutos)"), latex_options = "HOLD_position")


```


El 30,7% no cuenta con servicio de emergencia. Este número es casi el doble en el NSE bajo 62,4%.  


```{r}
kable_styling(kable(100*round(addmargins(prop.table(addmargins(table(datos$ambulancia, datos$nse),2),2),1),3), caption = "Disponibilidad de servicio de ambulancia en caso de urgencia (porcentajes por NSE)"), latex_options = "HOLD_position")

kable_styling(kable(addmargins(table(datos$ambulancia, datos$nse)), caption = "Disponibilidad de servicio de ambulancia en caso de urgencia  por NSE (absolutos)"), latex_options = "HOLD_position")

```

El 26,4% de la población carece de servicio de ambulancia. En el NSE alto no cuentan con este servicio el 11,7 y en el NSE bajo el 56,4%.  

\newpage  


# Impacto pandemia  

## Apreciaciones sobre el impacto  
```{r}
kable_styling(kable(100*round(addmargins(prop.table(addmargins(table(datos$suficiencia_ingresos_antes, datos$nse),2),2),1),3), caption = "Ingresos antes de la pandemia (porcentajes por NSE)"), latex_options = "HOLD_position")
kable_styling(kable(addmargins(table(datos$suficiencia_ingresos_antes, datos$nse)), caption = "Ingresos antes de la pandemia (absolutos)"), latex_options = "HOLD_position")

kable_styling(kable(100*round(addmargins(prop.table(addmargins(table(datos$suficiencia_ingresos_ahora, datos$nse),2),2),1),3), caption = "Ingresos en pandemia (porcentajes por NSE)"), latex_options = "HOLD_position")
kable_styling(kable(addmargins(table(datos$suficiencia_ingresos_ahora, datos$nse)), caption = "Ingresos en pandemia (absolutos)"), latex_options = "HOLD_position")

kable_styling(kable(100*round(addmargins(prop.table(addmargins(table(datos$cambio_ingresos, datos$nse),2),2),1),3), caption = "Cambios sufridos en los ingresos del hogar según NSE (porcentajes por NSE)"), latex_options = "HOLD_position")
kable_styling(kable(addmargins(table(datos$cambio_ingresos, datos$nse)), caption = "Cambios sufridos en los ingresos del hogar según NSE (absolutos)"), latex_options = "HOLD_position")



```

La comparación de las tablas 60 y 62 da cuenta de que la  pandemia impactó negativamente en los ingresos de los hogares de todos los NSE.  
El mayor impacto negativo se observa en el nivel Bajo, que percibe que la insuficiencia de sus ingresos se elevó en 61 puntos comparando su situación antes y después de la pandemia y en el nivel Medio bajo en poco más de 51 puntos. El sector medio empeoró en 44 puntos, el medio alto en 16 puntos y el Alto en 35.  
Ello se verifica en la tabla 64, donde todos los NSE  confirman que los ingresos del hogar disminuyeron significativamente por la pandemia, salvo el NSE Medio en donde si bien hay un 32 % que vió disminuídos sus ingresos, el mayor valor se presenta en la opción *Sin cambios, igual trabajo* en un 47,1%.  

```{r}
kable_styling(kable(trabajo_pandemia, caption = "Características del trabajo durante la pandemia (porcentajes de respuestas por NSE)"), latex_options = "HOLD_position")

```


En la Tabla 66, se pueden verificar las transformaciones del trabajo ocasionados por la pandemia, resaltando que el 53% del NSE Bajo *Perdió el trabajo*, mientras que en el sector Alto, sólo le sucedió al 5%. La frecuencia más alta en los sectores Alto y  Medio se ubica en *Hicieron teletrabajo* con un 45,5% y 43,8% respectivamente.  


```{r}
kable_styling(kable(100*round(addmargins(prop.table(addmargins(table(datos$conformidad_trabajo_antes, datos$nse),2),2),1),3), caption = "Trabajo de los integrantes del hogar antes de la pandemia (porcentajes por NSE)"), latex_options = "HOLD_position")
kable_styling(kable(addmargins(table(datos$conformidad_trabajo_antes, datos$nse)), caption = "Trabajo de los integrantes del hogar antes de la pandemia (absolutos)"), latex_options = "HOLD_position")


```

La Tabla 67 refiere a las percepciones de conformidad o disconformidad sobre el trabajo de miembros del hogar antes de la pandemia, donde se resaltan mayores frecuencias  significativamente en la opción *Conforme* en todos los NSE, sin mayores diferencias entre el sector Alto y el Bajo (75% y 71,2%). Si bien esto último resulta llamativo, se puede pensar que el acontecimiento crítico (pandemia) puesto como referencia en la pregunta, diluye las percepciones sobre las experiencias negativas vividas con anterioridad o puede hablar de la aceptación / naturalización de las condiciones de vida posibles. Puede ser un tema para profundizar en la etapa cualitativa.  
 
Analizando las cifras de las otras opciones, antes de la pandemia la mayor conformidad se presenta en el NSE Alto (16,1%) y la mayor disconformidad en el NSE Medio Alto (30.8%), lo que se podría vincular con que las percepciones de la desigualdades se construyen sobre la base de las experiencias de quienes se tienen más cerca en la escala socioeconómica.  
El nivel más bajo de alta conformidad se registra en el NSE Bajo (6,1%).  

```{r}
kable_styling(kable(100*round(addmargins(prop.table(addmargins(table(datos$conformidad_trabajo_ahora, datos$nse),2),2),1),3), caption = "Cambios en el trabajo de los integrantes del hogar en pandemia (porcentajes por NSE)"), latex_options = "HOLD_position")
kable_styling(kable(addmargins(table(datos$conformidad_trabajo_ahora, datos$nse)), caption = "Cambios en el trabajo de los integrantes del hogar en pandemia (absolutos)"), latex_options = "HOLD_position")

```

La Tabla 69 registra las percepciones sobre los cambios en el trabajo de miembros del hogar durante la pandemia, resultando cifras equivalentes en el NSE Alto entre *Igual* y *Peor*, mientras que en los NSE Medio Alto, Medio Bajo y Bajo es significativo el aumento de la opción *Peor*: en el Medio Alto hay un aumento de 12 puntos, en el Medio Bajo de 23 puntos y en el Bajo de 33 puntos. Sólo en el sector Medio la opción *Igual* sigue siendo superior a la *Peor* respecto a su valoración sobre el trabajo en la pandemia. ¿Será posible que en el NSE Medio se encuentre la mayor parte de trabajadores en relación de dependencia del sector público?
 


```{r}
kable_styling(kable(100*round(addmargins(prop.table(addmargins(table(datos$`9.2 Si tuviera que describir  cómo le resultó sobrellevar las  actividades laborales, domésticas, de cuidado de personas y acompañamiento escolar de hijxs en el último año`, datos$nse),2),2),1),3), caption = "¿Cómo le resultó sobrellevar las actividades laborales, domésticas, de cuidado de personas y acompañamiento escolar de hijos en el último año (porcentajes por NSE)"), latex_options = "HOLD_position")

kable_styling(kable(addmargins(table(datos$`9.2 Si tuviera que describir  cómo le resultó sobrellevar las  actividades laborales, domésticas, de cuidado de personas y acompañamiento escolar de hijxs en el último año`, datos$nse)), caption = "¿Cómo le resultó sobrellevar las actividades laborales, domésticas, de cuidado de personas y acompañamiento escolar de hijos en el último año por NSE (absolutos)"), latex_options = "HOLD_position")

```


Respecto al trabajo doméstico antes y durante la pandemia, la tabla 71 arroja los siguientes resultados: en todos los NSE las frecuencias más altas se concentran en la opción *Mucho más difícil que antes* en los sectores Bajo (60,3%), Alto (47,6% y Medio Bajo (41 %). Mientras que en los sectores Medio y Medio Alto, la frecuencia mayor es en la opción *Algo más difícil que antes* (30,6 y 36%). En relación con la tabla 69, nuevamente se destaca que el 45,5% del NSE Medio contesta  *igual que antes*.  
 

\newpage  


## Salud  

```{r}
datos$`12.1 Durante la pandemia, ¿Ud o su familia tuvieron problemas de salud que demandaran atención médica?`<-as.factor(datos$`12.1 Durante la pandemia, ¿Ud o su familia tuvieron problemas de salud que demandaran atención médica?`)
levels(datos$`12.1 Durante la pandemia, ¿Ud o su familia tuvieron problemas de salud que demandaran atención médica?`)<-c("No", "No", "Ns/Nc", "Si")
 
kable_styling(kable(100*round(addmargins(prop.table(addmargins(table(datos$`12.1 Durante la pandemia, ¿Ud o su familia tuvieron problemas de salud que demandaran atención médica?`, datos$nse),2),2),1),3), caption = "Necesidad de atención médica durante la pandemia (porcentajes según NSE)"), latex_options = "HOLD_position")

kable_styling(kable(addmargins(table(datos$`12.1 Durante la pandemia, ¿Ud o su familia tuvieron problemas de salud que demandaran atención médica?`, datos$nse)), caption = "Necesidad de atención médica durante la pandemia según NSE (absolutos)"), latex_options = "HOLD_position")
```

Mayor necesidad de atención médica en la pandemia del NSE bajo. Es probable la interacción de la situación Covid con otras patologías. Los centros de salud del primer nivel de atención están diseñados para atender el 80% de la patología. Además se distribuye la leche, se lleva adelante el programa de vacunación, etc.  
La provincia destinó todos los recursos a la terapia intensiva y a los contratos de contingencia Covid.  



```{r}
datos$`12.2. Y en ese contexto, ¿tuvieron dificultades para acceder a los servicios de salud?`<-as.factor(datos$`12.2. Y en ese contexto, ¿tuvieron dificultades para acceder a los servicios de salud?`)
levels(datos$`12.2. Y en ese contexto, ¿tuvieron dificultades para acceder a los servicios de salud?`)<-c("No", "Ns/Nc", "Si")

kable_styling(kable(100*round(addmargins(prop.table(addmargins(table(datos$`12.2. Y en ese contexto, ¿tuvieron dificultades para acceder a los servicios de salud?`, datos$nse),2),2),1),3), caption = "Dificultad de acceso a servicios de salud durante la pandemia (porcentajes según NSE)"), latex_options = "HOLD_position")

kable_styling(kable(addmargins(table(datos$`12.2. Y en ese contexto, ¿tuvieron dificultades para acceder a los servicios de salud?`, datos$nse)), caption = "Dificultad de acceso a servicios de salud durante la pandemia según NSE (absolutos)"), latex_options = "HOLD_position")
```

Mayor dificultad nivel bajo y medio bajo.  


```{r}
datos$dificultades_salud_2020_falta_atencion<-
  str_extract(datos$`12.3 Voy a leerle algunas dificultades que podrían haber aparecido al momento de buscar atención médica, y le voy a pedir que me señale todas aquellas que hayan vivido en su núcleo familiar durante el año pasado:`,
              "12.3.1 Dificultades para acceder a turnos médicos por escasez de atención")

datos$dificultades_salud_2020_falta_conectividad<-
  str_extract(datos$`12.3 Voy a leerle algunas dificultades que podrían haber aparecido al momento de buscar atención médica, y le voy a pedir que me señale todas aquellas que hayan vivido en su núcleo familiar durante el año pasado:`,
              "12.3.2 Dificultades para solicitar turnos de manera virtual por falta de conectividad")

datos$dificultades_salud_2020_falta_sistemas<-
  str_extract(datos$`12.3 Voy a leerle algunas dificultades que podrían haber aparecido al momento de buscar atención médica, y le voy a pedir que me señale todas aquellas que hayan vivido en su núcleo familiar durante el año pasado:`,
              "12.3.3 Dificultades para solicitar turnos de manera virtual por problemas en los sistemas")

datos$dificultades_salud_2020_pago_consultas<-
  str_extract(datos$`12.3 Voy a leerle algunas dificultades que podrían haber aparecido al momento de buscar atención médica, y le voy a pedir que me señale todas aquellas que hayan vivido en su núcleo familiar durante el año pasado:`,
              "12.3.4 Dificultades económicas para pagar consultas, medicamentos, análisis médicos, estudios y especialidades médicas")

datos$dificultades_salud_2020_posponer_intervenciones<-
  str_extract(datos$`12.3 Voy a leerle algunas dificultades que podrían haber aparecido al momento de buscar atención médica, y le voy a pedir que me señale todas aquellas que hayan vivido en su núcleo familiar durante el año pasado:`,
              "12.3.5 Posponer intervenciones quirúrgicas")

datos$dificultades_salud_2020_movilidad<-
  str_extract(datos$`12.3 Voy a leerle algunas dificultades que podrían haber aparecido al momento de buscar atención médica, y le voy a pedir que me señale todas aquellas que hayan vivido en su núcleo familiar durante el año pasado:`,
              "12.3.6 Dificultades para llegar a algún servicio de salud por las restricciones a la movilidad")

datos$dificultades_salud_2020_otras<-
  str_extract(datos$`12.3 Voy a leerle algunas dificultades que podrían haber aparecido al momento de buscar atención médica, y le voy a pedir que me señale todas aquellas que hayan vivido en su núcleo familiar durante el año pasado:`,
              "12.3.7 Otras")


#######
v<-addmargins(table(datos$nse))

dificultad1<-100*round(addmargins(table(datos$dificultades_salud_2020_falta_atencion, datos$nse), 2)[1:6]/v[1:6], 3)
dificultad2<-100*round(addmargins(table(datos$dificultades_salud_2020_falta_conectividad, datos$nse), 2)[1:6]/v[1:6],3)
dificultad3<-100*round(addmargins(table(datos$dificultades_salud_2020_falta_sistemas, datos$nse), 2)[1:6]/v[1:6],3)
dificultad4<-100*round(addmargins(table(datos$dificultades_salud_2020_pago_consultas, datos$nse), 2)[1:6]/v[1:6],3)
dificultad5<-100*round(addmargins(table(datos$dificultades_salud_2020_posponer_intervenciones, datos$nse), 2)[1:6]/v[1:6],3)
dificultad6<-100*round(addmargins(table(datos$dificultades_salud_2020_movilidad, datos$nse), 2)[1:6]/v[1:6],3)
dificultad7<-100*round(addmargins(table(datos$dificultades_salud_2020_otras, datos$nse), 2)[1:6]/v[1:6],3)
dificultades<-as.data.frame(rbind(dificultad1, dificultad2, dificultad3,
                                  dificultad4,dificultad5,dificultad6,dificultad7))

rownames(dificultades)<-c("Acceder a turnos médicos por escasez de atención",
"Solicitar turnos por falta de conectividad",
"Solicitar turnos por problemas en los sistemas",
"Pagar prestaciones", "Posponer intervenciones quirúrgicas",
"Llegar al servicio de salud por restricciones a la movilidad", "Otras")


kable_styling(kable(dificultades, caption = "Dificultades halladas al buscar atención médica durante 2020 (porcentaje de respuestas sobre total de casos)"), latex_options = "HOLD_position")



```




```{r}
kable_styling(kable(responsable, caption = "Responsabilidad por las dificultades en atención de salud (porcentaje de respuestas sobre total de casos)"), latex_options = "HOLD_position")
```

```{r}
kable_styling(kable(responsable_abs, caption = "Responsabilidad por las dificultades en atención de salud, número absoluto de respuestas"), latex_options = "HOLD_position")
```

Atribución al gobierno provincial y sus hospitales en el NSE más bajo y un poco a cada uno en casi todos los NSE.  



```{r}
datos$`12.4 ¿Algún integrante de su familia tuvo COVID19?`<-as.factor(datos$`12.4 ¿Algún integrante de su familia tuvo COVID19?`)
levels(datos$`12.4 ¿Algún integrante de su familia tuvo COVID19?`)<-c("No", "Si")

kable_styling(kable(100*round(addmargins(prop.table(addmargins(table(datos$`12.4 ¿Algún integrante de su familia tuvo COVID19?`, datos$nse),2),2),1),3), caption = "Algún integrante tuvo COVID (porcentajes según NSE)"), latex_options = "HOLD_position")

kable_styling(kable(addmargins(table(datos$`12.4 ¿Algún integrante de su familia tuvo COVID19?`, datos$nse)), caption = "Algún integrante tuvo COVID según NSE (absolutos)"), latex_options = "HOLD_position")

kable_styling(column_spec(kable(100*round(addmargins(prop.table(addmargins(table(datos$`12.4 ¿Algún integrante de su familia tuvo COVID19?`, datos$ingreso),2),2),1),3), caption = "Algún integrante tuvo COVID (porcentajes según nivel de ingresos)"),  2:6, width="2cm"), latex_options = "HOLD_position")

kable_styling(column_spec(kable(addmargins(table(datos$`12.4 ¿Algún integrante de su familia tuvo COVID19?`, datos$ingreso)), caption = "Algún integrante tuvo COVID según ingresos (absolutos)"),  2:6, width="2cm"), latex_options = "HOLD_position")


kable_styling(kable(100*round(addmargins(prop.table(addmargins(table(datos$`12.4 ¿Algún integrante de su familia tuvo COVID19?`, datos$hacinamiento_critico),2),2),1),3), caption = "Algún integrante tuvo COVID (porcentajes según hacinamiento crítico)"), latex_options = "HOLD_position")


kable_styling(kable(addmargins(table(datos$`12.4 ¿Algún integrante de su familia tuvo COVID19?`, datos$hacinamiento_critico)), caption = "Algún integrante tuvo COVID según hacinamiento critico (absolutos)"), latex_options = "HOLD_position")



```


17% de los hogares tuvo COVID, 21% en NSE bajo.  
En todo el mundo, los barrios pobres han sufrido más muertes y contagios de COVID-19 que en los ricos.  
La declaración de personas que tuvieron covid me parece muy alta. Para la ciudad, la prevalencia reportada es de menos de 8%, contando los 109877 que indica la Municipalidad para el 6/5, ¿hay razones para creer que haya subregistro?.  
Es posible que haya subregistro. Tenemos algunas ideas:  
1. si bien el Covid es una enfermedad de denuncia obligatoria hay entidades privadas que no reportan  
2. la provincia tiene serios deficit en el registro de las enfermedades en general. Puede ser que lo mismo se repita con el Covid  
3. no preguntamos si tenían pcr positivo, sólo si habían tenido Covid.  
4.algunas organizaciones han planteado que las personas no se hacen los estudios de Covid por temor a quedar estigmatizados “un tema relevante fue la estigmatización de las y los residentes de los barrios estudiados por su etnia y clase social; los prejuicios y la discriminación se incrementaron en el contexto de miedo e incertidumbre generado, y se ha infligido violencia a ciudadanas y ciudadanos subalternizados”.  
5. algunas personas no se hacen los estudios de Covid porque no pueden sostener el aislamiento y dejar de trabajar.  
6. me quedo pensando si la diferencia podría ser mayor. Porque nosotros preguntamos si había habido algún caso de Covid, puede haber habido más de uno.  



```{r}
datos$`12.5 Ante los síntomas de la enfermedad, a dónde  se atendieron?`<-as.factor(datos$`12.5 Ante los síntomas de la enfermedad, a dónde  se atendieron?`)
levels(datos$`12.5 Ante los síntomas de la enfermedad, a dónde  se atendieron?`)<-
  c("Dispensario barrial", "Dispensario barrial y Hospital público", "Hospital público", "Hospital público y Clínica privada", "Clínica privada", "A ningún lado" )

kable_styling(kable(100*round(addmargins(prop.table(addmargins(table(datos$`12.5 Ante los síntomas de la enfermedad, a dónde  se atendieron?`, datos$nse),2),2),1),3), caption = "Lugar de atención ante síntomas COVID (porcentajes según NSE)"), latex_options = "HOLD_position")

kable_styling(kable(addmargins(table(datos$`12.5 Ante los síntomas de la enfermedad, a dónde  se atendieron?`, datos$nse)), caption = "Lugar de atención ante síntomas COVID según NSE (absolutos)"), latex_options = "HOLD_position")

```

El 16,3% afirma no haberse atendido en ningún lado ante síntomas COVID. Este porcentaje crece tanto en el NSE alto como en el bajo a más del 30%. El NSE bajo se atendió en el dispensario barrial, en el hospital público y en clínica privada. Mientras que el NSE alto se atendió fundamentalmente en la clínica privada.  

```{r, out.width=".9\\paperwidth"}
tabla_atencion_salud_dificultades_pre_pandemia_rel
tabla_atencion_salud_dificultades_pre_pandemia_abs

```

NSE bajo tuvo más dificultades para afrontar los gastos de salud, sentirse discriminado a la hora de solicitar atención y vivir lejos de los centros de atención médica. Todos los NSE manifiestan como dificultad el tiempo de espera excesivo para acceder a la consulta.  



```{r, out.width=".9\\paperwidth"}
kable_styling(column_spec(kable(100*round(
  addmargins(
    prop.table(
      addmargins(
        table(tabla_covid_positivo_dificultades$value, tabla_covid_positivo_dificultades$nse),
        2),2),1),3),
  caption = "Dificultades en el acceso a la salud en caso de Covid-19 positivo (porcentajes por NSE)"),  1, width="5cm"),
  latex_options = "HOLD_position")

kable_styling(kable(addmargins(table(
  tabla_covid_positivo_dificultades$value, tabla_covid_positivo_dificultades$nse)),
  caption = "Dificultades en el acceso a la salud en caso de Covid-19 positivo según NSE (absolutos)"), latex_options = "HOLD_position") %>% column_spec(1, width = "10em")


```


NSE bajo tuvo mayor dificultad para acceder al seguimiento de los servicios médicos y acceder al testeo en caso de tener síntomas. El 8,7% manifiesta haber tenido problemas para aislar en el hogar a las personas contagiadas.  


\newpage  


## Educación  

```{r}
kable_styling(kable(100*round(addmargins(prop.table(addmargins(table(datos$`14.6. Durante la pandemia¿ qué tipo de  continuidad educativa tuvieron? [Pre escolar]`, datos$nse),2),2),1),3), caption = "Continuidad educativa durante la pandemia, preescolar (porcentajes según NSE)"), latex_options = "HOLD_position")

kable_styling(kable(addmargins(table(datos$`14.6. Durante la pandemia¿ qué tipo de  continuidad educativa tuvieron? [Pre escolar]`, datos$nse)), caption = "Continuidad educativa durante la pandemia, preescolar según NSE (absolutos)"), latex_options = "HOLD_position")

```

```{r}
kable_styling(kable(100*round(addmargins(prop.table(addmargins(table(datos$`14.6. Durante la pandemia¿ qué tipo de  continuidad educativa tuvieron? [Primario]`, datos$nse),2),2),1),3), caption = "Continuidad educativa durante la pandemia, primario (porcentajes según NSE)"), latex_options = "HOLD_position")

kable_styling(kable(addmargins(table(datos$`14.6. Durante la pandemia¿ qué tipo de  continuidad educativa tuvieron? [Primario]`, datos$nse)), caption = "Continuidad educativa durante la pandemia, primario según NSE (absolutos)"), latex_options = "HOLD_position")

```

```{r}
kable_styling(kable(100*round(addmargins(prop.table(addmargins(table(datos$`14.6. Durante la pandemia¿ qué tipo de  continuidad educativa tuvieron? [Secundario]`, datos$nse),2),2),1),3), caption = "Continuidad educativa durante la pandemia, secundario (porcentajes según NSE)"), latex_options = "HOLD_position")

kable_styling(kable(addmargins(table(datos$`14.6. Durante la pandemia¿ qué tipo de  continuidad educativa tuvieron? [Secundario]`, datos$nse)), caption = "Continuidad educativa durante la pandemia, secundario según NSE (absolutos)"), latex_options = "HOLD_position")

```

```{r}
kable_styling(kable(100*round(addmargins(prop.table(addmargins(table(datos$`14.6. Durante la pandemia¿ qué tipo de  continuidad educativa tuvieron? [Terciario o universitario]`, datos$nse),2),2),1),3), caption = "Continuidad educativa durante la pandemia, terciario o universitario (porcentajes según NSE)"), latex_options = "HOLD_position")

kable_styling(kable(addmargins(table(datos$`14.6. Durante la pandemia¿ qué tipo de  continuidad educativa tuvieron? [Terciario o universitario]`, datos$nse)), caption = "Continuidad educativa durante la pandemia, terciario o universitario según NSE (absolutos)"), latex_options = "HOLD_position")

```



```{r}

# problemas para sostener educación no presencial
conectividad<-table(datos$`15.1 Ahora le voy a preguntar sobre las dificultades que hubo en su hogar para sostener la continuidad educativa durante la virtualidad. ¿Tuvieron alguna de estas dificultades? [15.1.1 Falta de conectividad / falta de datos para sostener las actividades virtuales – Si - No]`, datos$nse)

falta_dispositivo<-table(datos$`15.1 Ahora le voy a preguntar sobre las dificultades que hubo en su hogar para sostener la continuidad educativa durante la virtualidad. ¿Tuvieron alguna de estas dificultades? [15.1.2 No tener dispositivos digitales para sostener las actividades – Si - No]`, datos$nse)

insuficiencia_dispositivos<-table(datos$`15.1 Ahora le voy a preguntar sobre las dificultades que hubo en su hogar para sostener la continuidad educativa durante la virtualidad. ¿Tuvieron alguna de estas dificultades? [15.1.3 Dispositivos digitales insuficientes para sostener las actividades de los distintos miembros del hogar – Si - No]`, datos$nse)

falta_espacios<-table(datos$`15.1 Ahora le voy a preguntar sobre las dificultades que hubo en su hogar para sostener la continuidad educativa durante la virtualidad. ¿Tuvieron alguna de estas dificultades? [15.1.4 Dificultades vinculadas a la falta de espacios adecuados para que los distintos miembros del hogar sostengan la continuidad – Si - No]`, datos$nse)

conocimiento_dispositivos<-table(datos$`15.1 Ahora le voy a preguntar sobre las dificultades que hubo en su hogar para sostener la continuidad educativa durante la virtualidad. ¿Tuvieron alguna de estas dificultades? [15.1.5 Dificultades en el conocimiento sobre dispositivos digitales de los padres y personas mayores para acompañar a quienes se están educando – Si - No]`, datos$nse)

pago_cuotas<-table(datos$`15.1 Ahora le voy a preguntar sobre las dificultades que hubo en su hogar para sostener la continuidad educativa durante la virtualidad. ¿Tuvieron alguna de estas dificultades? [15.1.6 Dificultades económicas para sostener cuotas escolares – Si - No]`, datos$nse)

tiempo_adultos_para_apoyo<-table(datos$`15.1 Ahora le voy a preguntar sobre las dificultades que hubo en su hogar para sostener la continuidad educativa durante la virtualidad. ¿Tuvieron alguna de estas dificultades? [15.1.7 Dificultades de tiempo de los adultos para acompañar a los estudiantes del hogar – Si - No]`, datos$nse)

otras<-table(datos$`15.1 Ahora le voy a preguntar sobre las dificultades que hubo en su hogar para sostener la continuidad educativa durante la virtualidad. ¿Tuvieron alguna de estas dificultades? [15.1.8 Otras]`, datos$nse)

# para denominadores
v<-table(datos$nse)
conectividad<-100*round(conectividad[1:5]/v[1:5],3)
conocimiento_dispositivos<-100*round(conocimiento_dispositivos[1:5]/v[1:5],3)
falta_dispositivo<-100*round(falta_dispositivo[1:5]/v[1:5],3)
falta_espacios<-100*round(falta_espacios[1:5]/v[1:5],3)
insuficiencia_dispositivos<-100*round(insuficiencia_dispositivos[1:5]/v[1:5],3)
otras<-100*round(otras[1:5]/v[1:5],3)
pago_cuotas<-100*round(pago_cuotas[1:5]/v[1:5],3)
tiempo_adultos_para_apoyo<-100*round(tiempo_adultos_para_apoyo[1:5]/v[1:5],3)


u<-rbind(conectividad,falta_dispositivo, insuficiencia_dispositivos,
         falta_espacios, conocimiento_dispositivos, pago_cuotas, tiempo_adultos_para_apoyo, otras)
kable_styling(kable(u, caption = "Dificultades para sostener la continuidad educativa durante la virtualidad (porcentaje de afectados según NSE) "), latex_options = "HOLD_position")

```


La falta de conectividad, la insuficiencia de dispositivos y el conocimiento escaso sobre el funcionamiento de los mismos impactó en la continuidad educativa en todos los sectores, pero de maneras muy diferentes según el sector social.  
En el sector bajo la falta de conectividad fue la principal dificultad para sostener la continuidad educativa durante la pandemia (55% de los hogares), seguida por la insuficiencia de dispositivos (36,1%) y el desconocimiento en el manejo de los mismos (32,3%), superando estas razones a todas las demás planteadas, como la falta de espacios, o el tiempo de adultos para apoyos, entre otras. El problema de falta de conectividad en este sector es marcadamente superior al resto de los sectores sociales, y también lo es la insuficiencia de dispositivos y la falta de conocimiento sobre los mismos.  
En este sector se registran los porcentajes más altos para todas las dificultades consultades, menos para el pago de la cuota, que registra porcentajes mayores para el sector medio bajo y medio alto. Es decir, los sectores bajos son lo que tienen las mayores dificultades para sostener la continuidad educativa durante la virtualidad.  
En el sector medio bajo la insuficiencia en cantidad de dispositivos y la falta de conocimiento sobre los mismos también son la segunda y tercera dificultad reconocidas para sostener la continuidad educativa durante la virtualidad (23,6% y 22%), y esas razones son superadas sólo por la falta de adultos para el apoyo.
En el sector medio, la falta de conectividad y la insuficiencia en dispositivos aparecen en primer lugar y con el mismo porcentaje ambas razones (11,6%), y en mismo porcentaje que la falta de adultos para el apoyo.  
En el sector medio alto, en cambio, la falta de conectividad y la insuficiencia de dispositivos aparecen mencionadas en tercer lugar (12,8%), y después de la falta de espacios y la dificultad para el pago de cuotas.  
Por último, en el sector alto la mayor dificultad reconocida es la falta de tiempo de adultos para el apoyo (14%), seguida por la insuficiencia de dispositivos (14%) y luego la falta de espacios (13,2). recordemos que, sin embargo, es este sector el que cuenta con mayor equipamiento tecnológico en el hogar y mayor cantidad de espacio en los hogares. Esto evidencia cómo las percepciones de las dificultades se establecen sin ningún parámetro de comparación con la experiencia de otros sectores sociales. La noción de desigualdad y su carácter relacional es clave para aportar una mirada más completa y compleja de las sociedades en las que vivimos. Una parte del cuali podría ir por ahí, por el lado de reconocimiento de valores, expectativas, creencias en torno a la desigualdad y el acceso a derechos. Al mismo tiempo, el acceso a derechos por parte de algunos sectores no debiera ser juzgado como negativo o como un privilegio, no? Ahí hay bibliografía interesante para trabajar por ejemplo de Dubet.  



```{r}
kable_styling(kable(100*round(addmargins(prop.table(addmargins(table(aux$dificultad, aux$condicion),2),2),1),3), caption = "Dificultades para sostener la continuidad educativa (porcentajes por tipo de establecimiento)"), latex_options = "HOLD_position")
kable_styling(kable(addmargins(table(aux$dificultad, aux$condicion)), caption = "Dificultades para sostener la continuidad educativa por tipo de establecimiento (absolutos)"), latex_options = "HOLD_position")

```


La vinculación permanente con la continuidad educativa alcanza al 62% de los hogares en pre escolar, al 71% en primario, al 60,3% en secundario. Sin embargo, se observa en todos los niveles educativos un claro contraste. Por un lado, en los sectores altos en promedio 8 de cada 10 hogares tuvieron una vinculación permanente con la institución educativa, mientras que esta cifra en los sectores bajos en la mayoría de los casos desciende a la mitad. El nivel educativo donde se da más pronunciadamente este contraste, es el nivel inicial. En este sentido, la mayor proporción de los hogares mencionan que el vínculo con la institución educativa a través de la virtualidad fue de manera intermitente, este dato se concentra principalmente en los sectores bajos y medios bajos.  
El nivel educativo en el que la vinculación permanente con la escuela concentra mayores porcentajes es en el primario, aunque una vez más, este porcentaje es más importante en los niveles con ingresos más altos.  
En relación a las dificultades que se le presentaron para sostener la escolarización en entorno virtuales, los hogares con ingresos más bajos son los que presentan mayores porcentajes en todas las dificultades: la falta de conectividad o la insuficiencia de la misma se presentó en más de la mitad de los hogares pertenecientes a los sectores bajos (55%), mientras que esta dificultad en los demás sectores representa menos del 20% de los hogares encuestados. Del mismo modo, la falta de dispositivos tecnológicos o el desconocimiento para operar con estos dispositivos fue otra de las principales dificultades de los hogares bajos o medio bajos (el 35% y 22% respectivamente). En particular, la dificultad para el pago de las cuotas es una caracterización que alcanza a los sectores medios bajo y medio alto con mayor incidencia.  
No hay diferencias sustanciales entre los hogares cuyos integrantes van a colegios privados y públicos respecto de estas dificultades, excepto en la de conectividad que concentra mayores porcentajes entre quienes recurren a establecimientos públicos y le falta de tiempo para acompañar tareas entre quienes van a colegios privados. Y por supuesto, el pago de cuotas es mucho más alto entre quienes asisten a instituciones privadas.  


\newpage  

## Información disponible  

```{r}
kable_styling(kable(100*round(addmargins(prop.table(addmargins(table(datos$`13.1  ¿Considera que tuvo información suficiente sobre los programas y servicios de salud durante la cuarentena? (leer opciones)`, datos$nse),2),2),1),3), caption = "Información suficiente sobre los programas y servicios de salud durante la cuarentena (porcentajes según NSE)"), latex_options = "HOLD_position")

kable_styling(kable(addmargins(table(datos$`13.1  ¿Considera que tuvo información suficiente sobre los programas y servicios de salud durante la cuarentena? (leer opciones)`, datos$nse)), caption = "Información suficiente sobre los programas y servicios de salud durante la cuarentena según NSE (absolutos)"), latex_options = "HOLD_position")

```

El 63% de los hogares encuestados afirma que tuvo mucha información sobre los programas y servicios de salud durante la cuarentena. En todos los sectores el porcentaje es mayor al 56%, por lo que no se evidencian percepciones diferentes en torno a esto según el NSE.  
El 30 y el 40% de los hogares encuestados considera que la información recibida fue poca, sin diferencias significativas según NSE.  
mientras tanto, el 6% de los hogares manifestaron no contar con nada de información, siendo el caso extremo el del sector bajo, con un total 10% de hogares donde se considera que no se tuvo ninguna información. Cuál es efectivamente la información con la que se cuenta es algo a profundizar en el cuali (temas, fuentes, etc.).  

```{r}
kable_styling(kable(100*round(addmargins(prop.table(addmargins(table(datos$`16.1 Durante la vigencia del aislamiento, ¿considera que la información obtenida sobre las medidas educativas en relación a los miembros de su hogar fue...?`, datos$nse),2),2),1),3), caption = "Información disponible durante la pandemia (porcentajes según NSE)"), latex_options = "HOLD_position")
kable_styling(kable(addmargins(table(datos$`16.1 Durante la vigencia del aislamiento, ¿considera que la información obtenida sobre las medidas educativas en relación a los miembros de su hogar fue...?`, datos$nse)), caption = "Información disponible durante la pandemia según NSE (absolutos)"), latex_options = "HOLD_position")

```

Un poco más del 30% dice que tuvo poca o nada de información. No encuentro diferencias entre NSE.  

```{r}
tabla_informacion_medidas_educativas_origen_rel

tabla_informacion_medidas_educativas_origen_abs

```

En los hogares de Córdoba, la principal fuente de información sobre medidas educativas fueron los docentes y las autoridades de las instituciones educativas (33,9%), seguido por los medios masivos (radio, televisión) 25,4% y las redes sociales (19,7%). Luego se ubican familiares, amigos y vecinos (11,5%) y al final las conferencias de prensa de autoridades (9,5%).  
Este orden se mantiene en todos los NSE, aunque con algunas diferencias. Mientras en el sector alto el 42,3 se informó a través de las instituciones educativas, en el sector bajo sólo sólo lo hizo por esa fuente el 27,4%. El 40% del alto lo hizo mediante instituciones educativas, el sector medio todo por encima del 30% y sólo el bajo por debajo del 30%.  
El sector medio alto concentra los mayores porcentajes de información mediante medios masivos (33,7%) y redes sociales (26,7%).  



\newpage  


# Estrategias  

```{r}
kable_styling(kable(100*round(addmargins(prop.table(addmargins(table(datos$prestacion_estatal, datos$nse),2),2),1),3), caption = "Percepción de prestaciones por NSE (porcentajes por NSE)"), latex_options = "HOLD_position")
```


```{r}
kable_styling(kable(addmargins(table(datos$prestacion_estatal, datos$nse)), caption = "Percepción de prestaciones por NSE (absolutos)"), latex_options = "HOLD_position")
```

Respecto a las estrategias para enfrentar la reproducción cotidiana en contexto de pandemia,  la Tabla 91 registra si algún miembro del hogar percibió prestaciones estatales, lo que arroja dos datos significativos: la ATP fue percibida en el mismo porcentaje en el NSE alto y medio bajo (9,9 y 9,8%) y un poco menos (9,3%) el NSE Bajo, lo que demuestra que no son sólo los sectores con mayor nivel de vulnerabilidad los que percibieron aportes  del Estado para enfrentar la crisis. El otro dato a destacar es la importancia del IFE en los NSE Bajo (59,7%) y Medio Bajo (31,7%).  
Finalmente, la llegada de políticas estatales para enfrentar la crisis alcanza casi al 60% de los hogares del sector bajo y en un 31% al sector medio bajo, resultando de todas maneras un porcentaje alto el que quedó fuera del acceso a esta prestación.  


```{r}

kable_styling(kable(prestaciones,
      caption = "Prestaciones estatales percibidas por integrantes del hogar durante el último mes (porcentajes de respuestas por NSE)"), latex_options = "HOLD_position")
```

En la Tabla 93  sobre el tipo de prestaciones  estatales que han sido una fuente de ingresos en los hogares, se destaca la no recepción de ingresos provenientes del Estado  (desde el 92,6% del NSE Alto al 54,3% del NSE Bajo). De quienes sí reciben este tipo de prestaciones, las frecuencias de dos dígitos están en la AUH (del 39,1% en el sector Bajo, el 21,1 % en el Medio Bajo y del 10 % en el sector Medio) lo que demuestra claramente el peso de esta política de corte universal.  




```{r}

kable_styling(kable(credito,
      caption = "Opciones de crédito y financiación usadas durante la pandemia (porcentajes de respuestas por NSE)"), latex_options = "HOLD_position")

```

La Tabla 95 permite ver la recurrencia a créditos y financiación para enfrentar las dificultades económicas en contexto de pandemia, lo que permite verificar que la mayor vulnerabilidad se encuentra en el NSE Bajo, quien recurre en un 7,5% a préstamos de entidad no reguladas mientras que el porcentaje más bajo de este nivel se encuentra en *Créditos bancarios* (4,5%).  Así mismo, los sectores Bajo y Medio Bajo mantienen cifras de dos dígitos en préstamos familiares, no así el resto de los NSE. La frecuencia más alta se encuentra en *Financiación por tarjeta de crédito* en el sector Medio (20,7%).  


```{r}

datos$mejora_acceso_internet<-as.factor(datos$`4.3 En el último año, adquirieron nuevos paquetes o mejoraron el acceso a la conectividad?`)

datos$mejora_acceso_internet<-
  factor(datos$mejora_acceso_internet, levels=c("Sí", "No", "Ns/Nc"))

datos$mejora_acceso_internet <-droplevels(datos$mejora_acceso_internet)

kable_styling(kable(100*round(addmargins(prop.table(
  addmargins(table(
    datos$mejora_acceso_internet, datos$nse),2),2),1),3), caption = "Adquisición de nuevos paquetes o mejora en la conectividad a Internet en el último año según NSE (porcentajes por NSE)"), latex_options = "HOLD_position")


kable_styling(kable(addmargins(table(datos$mejora_acceso_internet, datos$nse)
), caption = "Adquisición de nuevos paquetes o mejora en la conectividad a Internet en el último año según NSE (absolutos)"), latex_options = "HOLD_position")

```

De acuerdo a los datos de la Tabla 95: Adquisición de nuevos paquetes o mejora en la conectividad a Internet en el último año según NSE, puede verse que no hubo cambios relevantes en ningún sector. Esto, sin embargo, acentúa esta desigualdad preexistente que vemos en la (tabla 23), que agudiza su importancia en un contexto donde la conectividad es fundamental para el acceso a otros derechos. Como se muestra en la tabla 84, la falta de conectividad fue la principal dificultad para sostener la continuidad educativa durante la pandemia en el sector bajo (55% de los hogares). es decir, que mientras en los NSE altos quizás no fue necesario mejorar la conectividad porque el servicio con el que se contaba fue suficiente (cableado), los sectores bajos quizás no pudieron mejorarlo aunque fuese necesario en tanto los costos de instalación de un servicio de internet por cable son mayores. Acá trabajar el costo del dato en celular, que es más alto.  



```{r, out.width=".9\\paperwidth"}
tabla_solicitud_ayuda_pandemia_rel
tabla_solicitud_ayuda_pandemia_abs

```

Respecto a estrategias centradas en recurrencia a ayudas para afrontar las dificultades en la pandemia, reflejados en la Tabla 98, los mayores  porcentajes se concentran en *Ninguna*, con la mayor frecuencia en NSE Alto (90%) y la menor frecuencia en el NSE Bajo (43.6%).  
De quienes sí recurrieron en búsqueda de ayudas, las mayores frecuencias en todos los sectores se encuentran en *Ayuda de familiares y amigos*: en los sectores Alto, Medio y Medio Alto se comparte un porcentaje de 7,4%, mientras que en Medio bajo se recurrió en un 23,4% y en Bajo a un 14,0% a familiares y amigos.  
En segundo lugar, el NSE Bajo recurre en una frecuencia de dos dígitos a *Comedores y merenderos barriales* (14 %)  y a la *Escuela* (15,1%). El NSE Medio bajo recurre a *Comedores y merenderos* en un 1,6 y a la *Escuela* en 3,9%. Las otras cifras son poco significativas, salvo el NSE Bajo que recurre en un 5,8% a la *Parroquia*.  
